【裁判字號】    96,訴,204
【裁判日期】    980508
【裁判案由】    銀行法等
【裁判全文】
臺灣臺北地方法院刑事判決               96年度訴字第204號
公  訴  人  臺灣臺北地方法院檢察署檢察官
被      告  ｏ○○
選任辯護人  鄭重文律師
被      告  辰○○
選任辯護人  王展星律師
被      告  子○○
選任辯護人  李勇三律師
被      告  陳姵柔
選任辯護人  江淑卿律師
被      告  庚○○
            Ｗ○○
上二人共同
選任辯護人  顧定軒  律師
被      告  Ｅ○○
選任辯護人  辛武  律師
被      告  乙○○
選任辯護人  張獻村律師
被      告  丙○○
選任辯護人  汪士凱律師
被      告  ｉ○○
選任辯護人  胡美慧律師
被      告  ｄ○○
選任辯護人  李淵聯律師
被      告  Ｙ○○
選任辯護人  顧定軒律師
被      告  癸○○
選任辯護人  李勇三律師
被      告  Ｕ○○
選任辯護人  吳鴻奎律師
被      告  Ｃ○○
選任辯護人  翁祖立律師
被      告  ｅ○○
            ｋ○○
上二人共同
選任辯護人  胡美慧  律師
被      告  亥○○
選任辯護人  尤淳郁律師
被      告  天○○
選任辯護人  王和屏律師
被      告  辛○○
選任辯護人  賴錫卿律師
被      告  壬○○
選任辯護人  李勇三  律師
被      告  Ｌ○○
選任辯護人  高雪琴律師
被      告  ｂ○○
指定辯護人  本院公設辯護人 張寅煥
被      告  ｖ○○
選任辯護人  謝宜伶律師
被      告  Ｋ○○
選任辯護人  鄭成東律師
上列被告等因違反銀行法等案件，經檢察官提起公訴（九十五年
度偵字第一五六四五、一九０七一、二００四七、二三五一八、
二六一二九、二六五五二號），本院判決如下：
    主    文
ｏ○○共同法人之行為負責人，違反非證券商不得經營證券業務
之規定，處有期徒刑肆月，減為有期徒刑貳月；又共同連續公司
負責人，公司應收之股款，股東並未實際繳納，而以申請文件表
明收足，處有期徒刑肆月，減為有期徒刑貳月；又共同法人之行
為負責人違反非銀行不得經營收受存款業務之規定，處有期徒刑
參年陸月；又意圖營利，聚眾賭博，處有期徒刑壹年，減為有期
徒刑陸月，扣案如附件所示之物均沒收之。應執行有期徒刑肆年
，扣案如附件所示之物均沒收之。
辰○○共同法人之行為負責人，違反非證券商不得經營證券業務
之規定，處有期徒刑肆月，減為有期徒刑貳月；又共同連續公司
負責人，公司應收之股款，股東並未實際繳納，而以申請文件表
明收足，處有期徒刑肆月，減為有期徒刑貳月；又共同法人之行
為負責人違反非銀行不得經營收受存款業務之規定，處有期徒刑
參年貳月。應執行有期徒刑參年肆月。
陳姵柔共同法人之行為負責人，違反非證券商不得經營證券業務
之規定，處拘役肆拾日，如易科罰金，以銀元參佰元即新臺幣玖
佰元折算壹日，減為拘役貳拾日，如易科罰金，以銀元參佰元即
新臺幣玖佰元折算壹日；又共同法人之行為負責人違反非銀行不
得經營收受存款業務之規定，處有期徒刑壹年捌月。均緩刑參年
。
Ｅ○○、乙○○、丙○○、ｉ○○、ｄ○○共同法人之行為負責
人違反非銀行不得經營收受存款業務之規定，各處有期徒刑壹年
拾月，均緩刑參年。
Ｙ○○、癸○○、Ｕ○○、Ｃ○○、ｅ○○、ｋ○○、亥○○、
天○○、辛○○、壬○○、ｂ○○、ｖ○○、Ｋ○○共同法人之
行為負責人違反非銀行不得經營收受存款業務之規定，各處有期
徒刑壹年捌月，均緩刑參年。
庚○○、Ｗ○○、子○○、Ｌ○○均無罪。
    事  實
一、ｏ○○為設於臺北縣三重市○○路○段五０號十二樓之「創
    達資產管理顧問股份有限公司」（以下簡稱「創達公司」）
    之董事長，辰○○為該公司之總經理，卯○○（通緝中）為
    該公司之副總經理，戌○○（業經本院以九十七年度簡字第
    五二六號判處拘役四十日，減為拘役二十日，緩刑二年確定
    ）、陳姵柔則為該公司之業務員。ｏ○○、辰○○、卯○○
    、戌○○及陳姵柔均明知證券商須經主管機關（前為財政部
    證券暨期貨交易委員會，嗣於民國九十三年七月一日改組為
    行政院金融監督管理委員會證券期貨局）許可及發給許可證
    照，方得營業，非證券商不得經營證券業務，而創達公司之
    營業項目並不包括證券交易法第十五條之證券業務，且對非
    特定人公開出售所持有之公司股票時，非經主管機關核准或
    向主管機關申報生效後，不得為之，竟仍共同基於違反上揭
    規定之犯意聯絡，由ｏ○○出資，另由辰○○、卯○○與未
    上市之尚品光電科技股份有限公司（以下簡稱「尚品公司」
    ）股東洽談，先後於九十二年十二月三十一日、九十三年一
    月十四日以每股新臺幣（下同）十八元購入尚品公司股票共
    二十張（每張千股），再由卯○○指示不知情之會計人員繳
    納股票交易稅額後，將其中十一張股票辦理移轉登記予戌○○，其中九張仍登記於原尚品公司股東Ｓ○○名下，再由戌
    ○○、陳姵柔以創達公司名義對外為電話訪問、製作及寄發
    廣告文宣等方式，對外推銷尚品公司公司股票。嗣戌○○於
    九十二年十二月三十一日及九十三年一月十四日，以每股四
    十五元之價格販售尚品公司股票各二張及三張予地○○，陳
    姵柔則於九十二年十二月三十一日、九十三年一月十四日，
    以每股三十九元之價格販售尚品公司股票各六張、九張予午
    ○○，地○○即將股款匯入創達公司於中華商業銀行股份有
    限公司三重分行帳戶內（帳號詳卷），午○○則將股款匯入
    陳姵柔指定之帳戶。戌○○及陳姵柔於股票成交時可獲得每
    張股票一萬元之報酬，辰○○、卯○○則可獲得每張三千元
    之報酬，共同以此方式對外銷售尚品公司股票而經營證券業
    務。嗣於九十五年七月二十日，在創達公司內為警搜索查獲
    。
二、ｏ○○、辰○○先後成立「騏鼎資產管理顧問股份有限公司
    」（以下簡稱「騏鼎資產公司」）、「騏鼎證券投資顧問股
    份有限公司」（以下簡稱「騏鼎投顧公司」）及「騏鼎數位
    科技股份有限公司」（以下簡稱「騏鼎數位公司」），由ｏ
    ○○登記為騏鼎資產公司、騏鼎投顧公司負責人，辰○○登
    記為騏鼎數位公司負責人，其中騏鼎資產公司、騏鼎數位公
    司登記營業地在臺北市○○路○段五九號十樓之一，騏鼎投
    顧公司登記營業地在臺北市○○○路○段二一０號三樓，惟
    該三家公司實際營業處所均在臺北市○○○路○段二一０號
    三樓。ｏ○○、辰○○明知騏鼎資產公司、騏鼎投顧公司及
    騏鼎數位公司之股東均未實際繳納股款，竟為取得公司股東
    繳納股款之驗資證明，共同基於違反公司法、不實填載財務
    報表及使公務員登載不實之概括犯意聯絡，分別於九十三年
    五月二十四日、九十四年三月十四日及九十四年三月二十三
    日，在華泰商業銀行復興分行，以騏鼎資產公司、騏鼎投顧
    公司及騏鼎數位公司籌備處名義，開立帳號0000000
    000000、0000000000000、00000
    00000000號帳戶，並於同日自他帳戶各轉帳一千萬
    元至騏鼎資產公司、騏鼎投顧公司及騏鼎數位公司籌備處之
    上開帳戶內，表明騏鼎資產公司、騏鼎投顧公司、騏鼎數位
    公司股東之股款均巳收足，再委託不知情之會計師，依騏鼎
    資產公司、騏鼎投顧公司、騏鼎數位公司存款證明為資本查
    核報告之簽證，而製作不實之資產負債表，持向主管機關申
    請辦理騏鼎資產公司、騏鼎投顧公司及騏鼎數位公司設立登
    記，主管機關經書面形式審核後，即分別於九十三年六月三
    日、九十四年三月二十五日及九十四年三月三十日完成設立
    登記，其後旋於九十三年五月二十六日、九十四年三月十六
    日先後將騏鼎投顧公司帳戶內之資本轉出至ｏ○○於該銀行
    帳號0000000000000、0000000000
    000號之個人帳戶內，再於九十四年三月二十五日將騏鼎
    數位公司帳戶內之資本轉出至辰○○於該銀行帳號0000
    000000000號之個人帳戶，上開騏鼎資產公司、騏
    鼎投顧公司、騏鼎數位公司之帳戶並於九十三年八月二日、
    九十四年五月九日及九十四年五月九日分別辦理銷戶。
三、ｏ○○為騏鼎資產公司之董事長，負責處理騏鼎資產公司全
    部資金；辰○○擔任該公司之總經理，負責公司全部業務推
    廣及人事管理；Ｅ○○擔任該公司之副總經理，主導公司投
    資專案業務；乙○○、丙○○、ｉ○○、ｄ○○則為業務組
    長，負責推廣公司投資專案業務及招攬出資人，並管理各該
    組內業務員；Ｙ○○、癸○○、Ｕ○○、Ｃ○○、ｅ○○、
    ｋ○○、亥○○、天○○、陳姵柔、辛○○、壬○○、ｂ○○、ｖ○○、Ｋ○○均為該公司之業務員，負責推廣公司投
    資專案業務及招攬出資人。ｏ○○、辰○○均明知騏鼎資產
    公司並非銀行，不得經營收受存款業務，竟共同基於以收受
    投資名義，向不特定之人吸收資金，而約定給付與原本顯不
    相當利息之報酬而收受存款之犯意聯絡，由ｏ○○、辰○○
    及王憲基（未據起訴）共同規劃「金玉滿堂」投資保本專案
    ，其方案為：「Ａ吉祥」每單位十萬元，出資人每月固定領
    取利息二％（此為「一００％保本型」，另有八０％保本型
    ，視投資獲利五五分配）；「Ｂ如意」每單位二十萬元，並
    由公司提供不動產憑證擔保，出資人每月固定領取利息０‧
    六％；「Ｃ富貴」每單位十萬元，並由公司免費提供有線電
    視服務，出資人每月固定領取利息一％；「Ｄ安康」每單位
    十萬元，並由公司提供不動產憑證擔保，出資人每月固定領
    取利息一‧五％，並保證出資人得於期滿領回全額本金及利
    息。而宋旺（宋英鈁，未據起訴）、Ｅ○○、乙○○、丙○○、ｉ○○、ｄ○○、Ｙ○○、癸○○、Ｕ○○、Ｃ○○、
    ｅ○○、ｋ○○、亥○○、天○○、陳姵柔、辛○○、壬○○、ｂ○○、ｖ○○、Ｋ○○等人，亦明知騏鼎資產公司並
    非銀行，不得經營上開收受存款業務，竟仍與ｏ○○、辰○○共同基於以收受投資名義，向不特定之人吸收資金，而約
    定給付與原本顯不相當利息之報酬而收受存款之犯意聯絡，
    自九十四年三月間起至九十五年七月二十日為警查獲時止，
    向不特定人宣稱騏鼎資產公司集資投資股票、臺指期貨、外
    匯及選擇權等標的之獲利績效良好，保證出資人每月可固定
    領取利息，期滿並可領回本金，藉此吸引不特定人參與「金
    玉滿堂」投資保本專案，而向如附表所示之Ｚ○○等人收受
    存款，Ｚ○○等人並將出資金額匯入麒鼎資產公司在國泰世
    華銀行館前分行、中華商業銀行南京東路分行之帳戶（帳號
    詳卷），共計吸收超過二千六百萬元以上（出資人、出資時
    間、出資金額、招攬人、給付之利息詳如附表所示），如業
    務員招攬成功，業務組長可按月抽取投資金額一‧五至二％
    之主管佣金，而業務員亦可按月抽取出資金額一‧五至二％
    之佣金。嗣於九十五年七月二十日，在臺北市○○○路○段
    二一０號三樓、臺北市○○街二七一巷七號七樓及臺北縣中
    和市○○街三之三號為警查獲。
四、ｏ○○、張秀麗（張秀麗所涉賭博罪嫌部分，因前案經臺灣
    臺中地方法院於九十四年十二月十四日以九十五年度中簡字
    第二八六九號判處有期徒刑六月確定，為前案判決效力所及
    ，而經檢察官為不起訴處分）共同基於意圖營利，提供賭博
    場所聚眾賭博之集合犯意聯絡，雇用與其等亦有犯意聯絡之
    ｃ○○、褚佳鑫、陳文心三人（該三人另經本院於九十六年
    七月十六日以九十六年度易字第四二二號各判處ｃ○○、褚
    佳鑫有期徒刑一年，減為有期徒刑六月，判處陳文心有期徒
    刑六月，減為有期徒刑三月，嗣經臺灣高等法院於九十六年
    九月二十七日以九十六年度上訴字第三四０號駁回上訴，並
    均給予緩刑而確定），自九十四年八月間起至九十五年七月
    二十日止，由張秀麗提供臺中市○區○○○街二五號十三樓
    之十之處所作為賭博場所，由ｏ○○出資，並由ｃ○○、褚
    佳鑫、陳文心負責接聽賭客下注電話及記帳、結帳等工作，
    聚集不特定人賭博財物，其賭博方式由賭客選擇以臺灣加權
    股票指數、金融類股指數、電子類股指數之成交點數漲跌點
    數為下注標的，賭客下注以「口」為單位，並收取每口二百
    元至五百元不等之手續費，其輸贏視賭客下注買賣時之指數
    盤差點數，每漲跌一點以一百元至二百元計算輸贏，並以買
    空賣空當日沖銷方式賭博財物。嗣於九十五年七月二十日，
    在臺中市○區○○○街二五號十二樓之一及十三樓之十為警
    搜索查獲，並扣得如附件所示供本件賭博所用之物，而偵悉
    上情。
五、案經內政部警政署刑事警察局移送及臺灣臺北地方法院檢察
    署檢察官自動檢舉偵查起訴。
    理    由
壹、有罪部分：
一、證據能力部分：
  １按被告以外之人於審判外之言詞或書面陳述，除法律有規定
    者外，不得作為證據；被告以外之人，於偵查中向檢察官所
    為之陳述，除顯有不可信之情況者外，得為證據；又被告以
    外之人於審判外之陳述，雖不符合同法第一百五十九條之一
    至第一百五十九條之四之規定，但經當事人於審判程序同意
    作為證據，法院審酌該言詞陳述或書面陳述作成時之情況，
    認為適當者，亦得為證據。當事人、代理人或辯護人於法院
    調查證據時，知有第一百五十九條第一項不得為證據之情形
    ，而未於言詞辯論終結前聲明異議者，視為有前項之同意，
    刑事訴訟法第一百五十九條第一項、第一百五十九條之一第
    一項及第一百五十九條之五分別定有明文。
  ２查被告ｏ○○、辰○○、陳姵柔、Ｅ○○、子○○、庚○○
    、Ｗ○○、乙○○、丙○○、ｉ○○、ｄ○○、黃惠茱、癸○○、Ｕ○○、Ｃ○○、ｅ○○、ｋ○○、亥○○、天○○
    、辛○○、壬○○、Ｌ○○、詹夏蓮、ｖ○○、Ｋ○○等人
    人於警詢中之供述，於證明其他被告犯罪部分，均屬被告以
    外之人於審判外之陳述，且經被告及其辯護人爭執此部分之
    證據能力，故依刑事訴訟法第一百五十九條第一項之規定，
    無證據能力。另證人張秀麗、ｃ○○、褚佳鑫、陳文心、Ｚ
    ○○、ｍ○○、巳○、Ｏ○○、Ｍ○○、ｐ○○、Ｔ○○、
    寅○○、ｈ○○、丑○○、ｎ○○、Ｆ○○、Ｖ○○、ｓ○○、ｑ○○、Ｒ○○、午○○、未○○、黃○○、Ｇ○○、
    Ｄ○○、Ｈ○○、ｌ○○、申○○、玄○○、Ｉ○○、Ｐ○○、Ｎ○○、ｇ○○、戊○○、蘇豐、宙○○、ａ○○、潘
    婉菁、地○○、胡宋智、廖晨佐、王炳傑於警詢或偵查中之
    證詞，雖為被告以外之人於審判外之陳述，然被告及其辯護
    人於本院審理中不爭執其證據能力，自得採為證據。
  ３至其餘卷內供述證據及非供述證據，因被告及辯護人等於本
    院準備程序及審判期日中均不爭執其證據能力，自得採為證
    據，合先敘明。
二、被告ｏ○○固不否認其擔任騏鼎資產公司董事長，與業務員
    共同對外推銷「金玉滿堂」專案，及騏鼎資產公司、騏鼎投
    顧公司及騏鼎數位公司股款未繳足而開立帳戶自他處轉帳至
    上開騏鼎三家公司籌備處之帳戶表明已收足後，再將資本轉
    出，及自九十四年八月間起至九十五年七月二十日止，與張
    秀麗等人共同提供臺中市○○○街二五號十三樓之十之處所
    ，聚集不特定人以指數盤差點數進行賭博等犯行。被告辰○○則不否認擔任創達公司總經理，與被告戌○○、陳姵柔共
    同對外販售尚品公司股票予地○○、午○○而非法經營證券
    業務，及擔任騏鼎資產公司之總經理，與業務員共同對外推
    銷「金玉滿堂」投資保本專案，及騏鼎資產公司、騏鼎投顧
    公司及騏鼎數位公司股款未繳足而開立帳戶自他處轉帳至上
    開騏鼎三家公司籌備處之帳戶表明已收足後，再將資本轉出
    等犯行。被告陳姵柔亦不否認與被告辰○○、戌○○共同對
    外販售尚品公司股票予午○○而非法經營證券業務。另被告
    陳姵柔、Ｅ○○、乙○○、Ｙ○○、癸○○、Ｕ○○、壬○○、天○○、丙○○、辛○○均坦承擔任騏鼎資產公司之業
    務員，對外宣稱騏鼎資產公司集資投資股票、臺指期貨、外
    匯及選擇權等標的之獲利績效良好，保證出資人每月可固定
    領取出資金額二％之利息，吸引不特定多數人購買該公司「
    金玉滿堂」投資保本專案，而向如附表所示之被害人吸收資
    金，並約定返還本金或給付相當或高於本金之金額，使被害
    人陸續投資「金玉滿堂」投資保本專案，並將出資金額匯入
    麒鼎資產公司在國泰世華銀行館前分行、中華商業銀行南京
    東路分行之帳戶（帳號詳卷）而違反銀行法等犯行。惟被告
    ｏ○○矢口否認涉有違反證券交易法及銀行法之犯行，被告
    ｉ○○、ｄ○○、Ｃ○○、ｅ○○、ｋ○○、亥○○、詹夏
    蓮、ｖ○○亦均矢口否認有何違反銀行法之犯行，被告ｏ○○辯稱：創達公司對外販售尚品公司股票之事，均由辰○○
    及卯○○負責，伊僅係單純出資者，純屬投資之商業行為，
    公司資金是否購買未上市公司股票，伊並不知情，伊並無違
    反證券交易法之犯行；另銀行法第一百二十五條第一項、第
    三項之罪，應以「給付與本金顯不相當之紅利、利息、股息
    或其他報酬」為構成要件，然伊所規劃之「金玉滿堂」產品
    其中「Ａ吉祥」利息僅每月百分之二，「Ｂ如意」利息僅每
    月百分之零點六、「Ｃ富貴」利息僅每月百分之一，「Ｄ安
    康」利息僅每月百分之一點五，各專案之利息或紅利均遠低
    於民法所規定之最高上限，亦遠低於民間利息折算標準，伊
    並未給付投資人與原本顯不相當之利息，應未違反銀行法之
    規定，就此二部分應為無罪諭知云云。被告ｉ○○、ｋ○○
    、ｅ○○均辯稱：ｉ○○、ｋ○○及ｅ○○均非銀行法第一
    百二十五條第三項之行為負責人，亦未參與騏鼎資產公司、
    騏鼎投顧公司及騏鼎數位公司有關違反銀行法之犯行，對於
    公司決策並無置喙餘地，僅能依照騏鼎資產公司提供之文件
    照本宣科向客戶介紹公司的經營項目，遑論與ｏ○○、辰○○、Ｅ○○等人有何犯意聯絡及行為分擔，況且ｏ○○於本
    院審理中亦證稱有告訴新進人員都是經過律師認可後才執行
    ，並且有出示公司登記相關資料給員工看，辰○○於本院審
    理中亦證稱：當初是董事長開會，與會的人有其與王憲基及
    特助庚○○，應該是王憲基草擬協議書，由庚○○拿給律師
    看，有給舒正本律師看過，渠僅為公司業務人員，聽信ｏ○○及辰○○所言，認為「金玉滿堂」係合法投資產品，且經
    詢問過律師，合法性不容質疑，且其中ｉ○○自己亦投資一
    百一十萬元購買此項產品，其兄長亦出資三十萬元購買，迄
    今血本無歸，如ｉ○○等人知道產品違法，又何以自行投入
    資金購買使自己受有損害？顯見ｉ○○、ｋ○○及ｅ○○與
    ｏ○○、辰○○並無共犯關係，應無違反銀行法之犯行云云
    。被告ｄ○○辯稱：民法第二百零五條規定，約定利率超過
    週年百分之二十者，債權人對於超過部分之利息無請求權，
    本件「金玉滿堂」產品最高利率為月利百分之二，換算年息
    為百分之二十四，而民間通常為月息三分，換算年息為百分
    之三十六，可知「金玉滿堂」產品並未給付與原本顯不相當
    之利息，應不違反銀行法之規定，伊係軍人退伍，應徵進入
    騏鼎資產公司工作時間甚短，無法判斷公司吸金行為是否違
    法，且伊發現公司狀況不佳時，已儘速通知客戶出金，雖客
    戶最終仍受有損失，但伊也率同客戶向調查局舉發公司負責
    人，伊與負責人並無犯意聯絡及行為分擔，應為無罪諭知云
    云。被告Ｃ○○辯稱：渠經由人力銀行網站前往騏鼎投顧公
    司應徵，錄取後擔任丙○○投顧的業務助理，後來主管要求
    渠對外招攬客戶投資「金玉滿堂」產品，渠進而陸續招攬四
    名客戶投資，當時公司針對「金玉滿堂」產品印有簡介文宣
    、投資績效表，每週並幫業務人員上課，由辰○○及副總經
    理宋旺傳授業務術語，故渠始終認為販售此種商品約有每月
    百分之二之獲利，就類似保單分紅之概念，係分紅而非利息
    ，渠曾向辰○○、ｏ○○詢問是否可以出具公司操作金融商
    品的收據清單，但公司以營業機密予以否決，渠認為渠僅為
    一業務員，本來就不該知道公司機密，且主管均宣稱自己也
    有購買，便不疑有他，渠與ｏ○○、辰○○等公司負責人並
    無犯意聯絡，僅是依照指示處理業務，也不知道該商品違法
    ，辰○○亦曾強調該商品經公司律師審核過均屬合法，渠為
    公司招攬業務獲取報酬並無不當，應為無罪諭知云云。被告
    亥○○辯稱：伊透過人力銀行網站應徵進入騏鼎資產公司從
    事業務員工作，騏鼎資產公司告知其所銷售之產品均有經過
    律師公證、均為合法，在公司強調有法律顧問之保障下，伊
    不疑有他，乃進入公司擔任業務員，但任職期間不到一個月
    ，其間未曾對外公開招攬不特定人員購買「金玉滿堂」產品
    ，僅有朋友Ｒ○○得知其所任職的公司有該保本專案，經評
    估後認為有利可圖，故投入二十萬元資金，但伊並未獲得任
    何佣金，不久伊離職後，仍提醒並協助Ｒ○○取回出資款項
    ，並向Ｒ○○承諾若公司無法全額清償，願負擔其損失，如
    伊與ｏ○○等負責人有共犯關係，又何以如此維護Ｒ○○之
    權益，伊僅為單純業務員，並未涉及騏鼎資產公司設立、財
    務運作及產品規劃，不知該產品為違法，應為無罪諭知云云
    。被告ｂ○○辯稱：渠並非騏鼎資產公司之業務員，渠薪資
    係遭騏鼎資產公司虛報，渠並未受雇騏鼎資產公司領取每月
    固定薪資，所得收入均為投資分紅，且渠與騏鼎資產公司接
    洽時，公司均出示合法執照、營利事業登記證、法律顧問證
    書，致使渠完全信賴公司之合法性，單純依照公司指示行事
    ，與負責人並無犯意聯絡及行為分擔，且負責人亦告知公司
    產品經舒正本、李吉隆等知名律師見證，並提出顧問證書以
    昭公信，渠合理信賴該商品與市場上其他機構販賣之基金並
    無不同，況起訴書附表所載Ｇ○○之投資，係由ｉ○○及Ｋ
    ○○負責，與渠無涉，縱Ｇ○○之投資為渠所招攬，渠亦僅
    對Ｇ○○一人投資而已，並非對不特定人招攬，核與銀行法
    第一百二十五條第一項、第三項之構成要件不符，又「金玉
    滿堂」專案之利息最高僅月息百分之二，即年息百分之二十
    四，而目前民間利息月利達二分或三分，該專案並無給付與
    原本顯不相當之利息、紅利獲其他報酬，亦與銀行法第一百
    二十五條第一項之構成要件不符，渠僅因負擔家計才誤信騏
    鼎資產公司幹部不實言論誘導而引介Ｇ○○投資，但早已離
    開騏鼎資產公司，並與Ｇ○○達成和解，應為無罪或輕刑之
    諭知云云。被告ｖ○○辯稱：伊在人力網站上看見騏鼎資產
    公司刊登之求才廣告前往應徵，但因該公司僅有保障第一個
    月底薪二萬元，第二個月起底薪五千元，無法支應伊日常生
    活所需，伊在一個月後就辭職另謀他就，伊任職期間實際工
    作內容係依主管提供之名單作電話訪問，又聽聞其他公司同
    事提起數週前曾到公司投資方案所指定之內灣地區遊玩，土
    地頗具規模，因認該公司投資方案非虛，但渠不認識ｏ○○
    、辰○○等人，伊雖在任職期間受主管ｋ○○之指示撥打電
    話與Ｈ○○說明投資內容，但當時伊剛進入公司，對於投資
    商品之內容並不瞭解，故在ｋ○○帶領下，由ｋ○○對Ｈ○○說明商品內容，之後經主管催促，伊才撥打電話詢問Ｈ○○是否願意投資，Ｈ○○表示願意投資並匯入款項至公司帳
    戶後，在ｋ○○之帶領下，由ｋ○○向Ｈ○○說明產品內容
    ，對於投資方案是否合法，伊真的不知情，與公司負責人並
    無共犯關係，應無違反銀行法之犯行云云。被告Ｋ○○辯稱
    ：伊係受雇於騏鼎投顧公司研究部門，負責每日訊息、新聞
    之整理，並非招攬出資人之業務員，ｌ○○部分係因其配偶
    酉○○與伊是之前其他公司的同事而認識，但ｌ○○部分接
    觸的業務員是ｉ○○，並非伊所處理，ｌ○○係相信酉○○
    之判斷而投資，並非伊所招攬，伊與公司負責人或業務高階
    主管亦無違反銀行法之犯意聯絡及行為分擔，應為無罪諭知
    云云。被告乙○○辯稱：渠不否認招攬起訴書附表所載之Ｉ
    ○○、Ｐ○○、Ｎ○○、ｇ○○、戊○○、蘇豐及Ｊ○○等
    人投資「金玉滿堂」專案，但申○○、玄○○並非伊所招攬
    ，渠等亦為騏鼎公司之業務員，係自行決定投資「金玉滿堂
    」專案，伊就此二人部分並未抽傭，此部分實在有所冤枉云
    云。
三、經查：
  (一)被告ｏ○○為「創達公司」之董事長，被告辰○○為該公司
    之總經理，被告卯○○為該公司之副總經理，被告戌○○、
    陳姵柔則為該公司之業務員。被告ｏ○○、辰○○、戌○○
    、陳姵柔明知創達公司之營業項目並不包括證券交易法第十
    五條之證券業務，且對非特定人公開出售所持有之公司股票
    時，非經主管機關核准或向主管機關申報生效後，不得為之
    ，竟由被告ｏ○○出資後，再由被告辰○○、卯○○與未上
    市之尚品公司股東洽談，先後於九十二年十二月三十一日、
    九十三年一月十四日以每股十八元購入尚品公司股票共二十
    張（每張千股），再由被告卯○○指示不知情之會計人員繳
    納股票交易稅額後，將其中十一張股票辦理移轉登記予被告
    戌○○，其中九張仍登記於原尚品公司股東Ｓ○○名下，再
    由被告戌○○、陳姵柔以創達公司名義對外為電話訪問、製
    作及寄發廣告文宣等方式，對外推銷尚品公司公司股票，嗣
    被告戌○○於九十二年十二月三十一日及九十三年一月十四
    日，以每股四十五元之價格販售尚品公司股票各二張及三張
    予地○○，被告陳姵柔則於九十二年十二月三十一日、九十
    三年一月十四日，以每股三十九元之價格販售尚品公司股票
    各六張、九張予午○○，地○○即將股款匯入創達公司於中
    華商業銀行股份有限公司三重分行帳戶內（帳號詳卷），午
    ○○則將股款匯入被告陳姵柔指定之帳戶，被告戌○○及陳
    姵柔於股票成交時可獲得每張股票一萬元之報酬，被告辰○○、卯○○則可獲得每張三千元之報酬，共同以此方式對外
    銷售尚品公司股票而經營證券業務等情，業據被告辰○○、
    戌○○、陳姵柔於本院審理中坦承不諱，並經證人地○○、
    午○○於本院審理中結證屬實，且有財政部臺灣省北區國稅
    局九十五年十二月十一日北區國稅審三字第０九五一０六三
    四三五號函暨戌○○向Ｓ○○買入尚品公司之代徵繳納證券
    交易稅繳款書報核聯影本二紙（九五偵一五六四五號卷五第
    一四四至一四七頁）、財政部臺灣省南區國稅局九十五年十
    二月十一日南區國稅審三字第０九五００三七七六七號函暨
    戌○○於九十二年十二月三十一日及九十三年一月十四日出
    售尚品公司股票五張予地○○之證券交易稅繳款書影本二紙
    （九五偵一五六四五號卷五第一四一至一四三頁）、證人地
    ○○、胡宋智提出之尚品公司股票二紙及繳款書一紙原本（
    九五偵一五六四五號卷五第一二五頁）、中華商業銀行三重
    分行九十五年九月十二日（九五）中銀重字第九五０一三九
    號函暨創達公司及騏鼎資產公司之開戶資料及自開戶迄今之
    往來明細帳（九五偵一五六四五號卷三第一八三至二二三頁
    ）、財政部財稅資料中心九十二年九月二十六日至九十四年
    六月二十九日未上市證券資料繳款明細表（九五偵二六一二
    九號第四０至五０頁、尚品公司股票、剪報資料、推薦重點
    簡介、投資報酬分析（九五偵一五六四五號卷五第二三七至
    二四二頁）各一件附卷可稽。雖被告ｏ○○否認知悉被告辰
    ○○等人對外販賣尚品公司股票而非法經營證券業務之事，
    而被告辰○○於偵查中證稱：「（賣尚品或葛來士未上市股
    票，ｏ○○是否知情？ｏ○○自己有無在賣未上市公司股票
    ？）ｏ○○當然知道，ｏ○○沒有賣，他沒有要業務員賣」
    等語（見九五偵一五六四五號卷五第二六頁），另被告卯○○在偵查中證稱：「（賣未上市公司股票，ｏ○○是否知情
    ？）ｏ○○應該不知道」等語（見九五偵一五六四五號卷五
    第一八四頁）。惟依被告辰○○及卯○○所述尚品公司股票
    買賣經過，均係使用創達公司資金買賣，即被告ｏ○○投入
    之資金，而被告卯○○、辰○○、戌○○、陳姵柔除抽取佣
    金外，價差均由創達公司獲得，被告ｏ○○亦可因此獲利，
    另被告戌○○於本院審理中以證人身分結證稱：「（ｏ○○
    何時到創達公司？）幾乎下午才會來，一個禮拜來兩、三天
    ，上午幾乎沒有看過他」等語（見本院卷五第七九頁），可
    見被告ｏ○○確實掌握創達公司之經營，對於創達公司對外
    販售尚品公司股票一節，實難諉為不知。被告ｏ○○此部分
    所辯，不足採信。是被告ｏ○○、辰○○、陳姵柔未經許可
    販賣尚品公司股票而非法經營證券業務之犯行，洵堪認定。
  (二)上揭犯罪事實二部分，業據被告ｏ○○、辰○○於本院審理
    中供承不諱，並有騏鼎資產公司案卷影本（九五他五０二二
    號卷第一九０至二二六頁）、騏鼎投顧公司案卷影本（九五
    他五０二二號卷第二二七至二五二頁）、騏鼎數位公司案卷
    影本（九五他五０二二號卷第二五三至二七五頁）、華泰商
    業銀行復興分行九十五年七月十八日騏鼎資產、騏鼎投顧、
    騏鼎數位等三公司帳戶交易明細及傳票影本（九五他五０二
    二號卷第一七九至一八九頁）、騏鼎資產公司基本資料查詢
    畫面（九五他五０二二號卷第一七八頁）、騏鼎投顧公司基
    本資料查詢畫面（九五他五０二二號卷第一七六頁）、騏鼎
    數位公司基本資料查詢畫面（九五他五０二二號卷第一七七
    頁）、騏鼎投顧公司、騏鼎資產公司員工薪資表（九五偵二
    ００四七號卷一第三五至三八頁）各一件附卷可稽，堪信被
    告ｏ○○、辰○○此部分之自白為真實而可採信。是被告ｏ
    ○○、辰○○設立騏鼎資產公司、騏鼎投顧公司及騏鼎數位
    公司股款未繳足而開立帳戶自他處轉帳至上開騏鼎三家公司
    籌備處之帳戶表明已收足後，再將資本轉出之犯行洵堪認定
    。
  (三)被告ｏ○○為騏鼎資產公司之董事長，負責處理騏鼎資產公
    司全部資金；被告辰○○擔任該公司之總經理，負責公司全
    部業務推廣及人事管理；被告Ｅ○○擔任該公司之副總經理
    ，主導公司投資專案業務；被告乙○○、被告丙○○、被告
    ｉ○○、被告ｄ○○則為業務組長，負責推廣公司投資專案
    業務及招攬出資人，並管理各該組內業務員；被告Ｙ○○、
    癸○○、Ｕ○○、Ｃ○○、ｅ○○、ｋ○○、亥○○、天○○、陳姵柔、辛○○、壬○○、ｂ○○、ｖ○○、Ｋ○○均
    為該公司之業務員，負責推廣公司投資專案業務及招攬出資
    人。被告ｏ○○、辰○○共同規劃「金玉滿堂」投資保本專
    案，其方案為：「Ａ吉祥」每單位十萬元，出資人每月固定
    領取利息二％（此為「一００％保本型」，另有八０％保本
    型，視投資獲利五五分配）；「Ｂ如意」每單位二十萬元，
    並由公司提供不動產憑證擔保，出資人每月固定領取利息０
    ‧六％；「Ｃ富貴」每單位十萬元，並由公司免費提供有線
    電視服務，出資人每月固定領取利息一％；「Ｄ安康」每單
    位十萬元，並由公司提供不動產憑證擔保，出資人每月固定
    領取利息一‧五％，並保證出資人得於期滿領回全額本金及
    利息，而被告Ｅ○○、乙○○、丙○○、ｉ○○、ｄ○○、
    Ｙ○○、癸○○、Ｕ○○、Ｃ○○、ｅ○○、ｋ○○、亥○○、天○○、陳姵柔、辛○○、壬○○、ｂ○○、ｖ○○、
    Ｋ○○等人自九十四年三月間起至九十五年七月二十日為警
    查獲時止，向不特定人宣稱騏鼎資產公司集資投資股票、臺
    指期貨、外匯及選擇權等標的之獲利績效良好，保證出資人
    每月可固定領取利息，期滿並可領回本金，藉此吸引不特定
    人參與「金玉滿堂」投資保本專案，而向如附表所示之Ｚ○○等人收受存款，Ｚ○○等人並將出資金額匯入麒鼎資產公
    司在國泰世華銀行館前分行、中華商業銀行南京東路分行之
    帳戶（帳號詳卷），共計吸收超過二千六百萬元以上（出資
    人、出資時間、出資金額、招攬人、給付之紅利獲利息詳如
    附表所示），如業務員招攬成功，業務組長可按月抽取投資
    金額一‧五至二％之主管佣金，而業務員亦可按月抽取出資
    金額一‧五至二％之佣金，嗣於九十五年七月二十日，在臺
    北市○○○路○段二一０號三樓、臺北市○○街二七一巷七
    號七樓及臺北縣中和市○○街三之三號為警搜索查獲等情，
    業據被告ｏ○○、辰○○、Ｅ○○、乙○○、丙○○、ｉ○○、ｄ○○、Ｙ○○、癸○○、Ｕ○○、Ｃ○○、ｅ○○、
    ｋ○○、亥○○、天○○、陳姵柔、辛○○、壬○○、ｂ○○、ｖ○○等於本院審理中供述屬實，並經證人Ｚ○○、ｍ
    ○○、巳○、Ｏ○○、Ｍ○○、ｐ○○、Ｔ○○、寅○○、
    ｈ○○、丑○○、ｎ○○、Ｆ○○、Ｖ○○、ｓ○○、ｑ○○、Ｒ○○、未○○、黃○○、Ｇ○○、Ｄ○○、Ｈ○○、
    ｌ○○、申○○、玄○○、Ｉ○○、Ｐ○○、Ｎ○○、ｇ○○、戊○○、ｕ○、Ｊ○○、宙○○於警詢、偵查及本院審
    理中證述屬實，且有Ｚ○○郵局存摺影本（九五偵二００四
    七號卷二第三五八至三六０頁）、Ｎ○○金玉滿堂專案協議
    書（九五他五０二二號卷第七五至七九頁）、ｇ○○金玉滿
    堂專案協議書（九五他五０二二號卷第六四至六九頁）、己○○委託書（九五他五０二二號卷第八四頁）、ｐ○○金玉
    滿堂專案協議書（九五他五０二二號卷第九五至九七頁）、
    未○○金玉滿堂專案協議書（九五他五０二二號卷第一０二
    至一０四頁）、ｑ○○金玉滿堂專案協議書（九五他五０二
    二號卷第一一一至一一三頁）、丑○○金玉滿堂專案協議書
    （九五他五０二二號卷第一二四至一三０頁）、Ｆ○○金玉
    滿堂專案協議書（九五他五０二二號卷第一三七至一四七頁
    ）、ｎ○○金玉滿堂專案協議書（九五他五０二二號卷第一
    五四至一五六頁）、Ｈ○○金玉滿堂專案協議書（九五偵二
    ００四七號卷二第三六六至三六七頁）、ｍ○○金吉祥專案
    協議書（九五偵二００四七號卷二第三七三至三七六頁）、
    Ｖ○○金玉滿堂專案協議書（九五偵二００四七號卷二第三
    八二至三八七頁）、ｓ○○金玉滿堂專案協議書（九五偵二
    ００四七號卷二第三九一至三九三頁）、Ｄ○○金玉滿堂專
    案協議書（九五偵二００四七號卷二第三九八至四０六頁）
    、Ｇ○○金玉滿堂專案協議書（九五偵二００四七號卷二第
    四二二至四二三頁）、寅○○金玉滿堂專案協議書（九五偵
    二００四七號卷二第四二六至四二七頁）、Ｒ○○金玉滿堂
    專案協議書（九五偵二００四七號卷二第四三四至四三六頁
    ）、午○○金如意專案協議書（九五偵二００四七號卷二第
    四四八至四四九頁）、申○○所提出之推廣人員承攬書、被
    告ｏ○○簽立之還款協議書、支票、退票理由單、本票（九
    五他五０二二號卷第一五至二四頁）、玄○○金玉滿堂專案
    協議書（九五他五０二二號卷第三一至三八頁）、騏鼎資產
    公司簡介（九五偵一五六四五號卷五第一六五頁）、巳○金
    玉滿堂專案協議書（九五偵一五六四五號卷五第一０二至一
    ０四頁）、Ｏ○○金玉滿堂專案協議書（九五偵一五六四五
    號卷五第一０七至一０九頁）、Ｍ○○金玉滿堂專案協議書
    （九五偵一五六四五號卷五第九四至九六頁）、ｊ○○金玉
    滿堂專案協議書（九五偵一五六四五號卷四第一二二至一二
    五頁）、Ａ○○委託書（九五偵一五六四五號卷五第一一一
    頁）、空白客戶協議書（一年期、三月期，九五偵二００四
    七號卷三第六六七至六七五頁）、國泰世華商業銀行建國分
    行九十五年六月二十七日（九五）國世建國字第００四一號
    函暨騏鼎投顧公司帳戶自開戶起至九十五年六月七日之交易
    往來明細及傳票影本（九五他五０二二號卷第二九一至三一
    五頁）、國泰世華商業銀行館前分行九十五年六月二十二日
    （九五）國世館前字第三０五號函暨騏鼎資產公司帳戶自開
    戶起至九十五年六月七日之交易明細表及理財轉帳約定明細
    （九五他五０二二號卷第二七六至二九０頁）、中華商業銀
    行南京東路分行九十五年六月三十日南京東路分行０九五傳
    字第０一五０號函暨騏鼎資產公司開戶相關資料及往來明細
    帳（九五他五０二二號卷第三一六至三二七頁、九五偵一五
    六四五號卷二第一二七至一五一頁）、騏鼎集團教育訓練及
    行銷作業說明（九五偵一五六四五號卷二第二三二至二七一
    頁）各一件附卷可稽。被告ｏ○○、ｉ○○、ｄ○○、Ｃ○○、ｅ○○、ｋ○○、亥○○、詹夏蓮、ｖ○○、Ｋ○○雖
    均矢口否認有何違反銀行法之犯行，並以前詞置辯。然查：
  １除法律另有規定者外，非銀行不得經營收受存款業務，銀行
    法第二十九條第一項定有明文。所謂「非銀行」，凡非依銀
    行法第二條規定，依銀行法組織登記，經營銀行業務之機構
    均屬之；所謂「收受存款」，係指向不特定多數人收受款項
    或吸收資金，並約定返還本金或給付相當或高於本金金額之
    行為；而以借款、收受投資、使加入為股東或其他名義，向
    多數人或不特定之人收受款項或吸收資金，而約定或給付與
    本金顯不相當之紅利、利息、股息或其他報酬者，以收受存
    款論，為七十八年七月十七日修正公布之銀行法第五條之一
    、第二十九條之一所明定。後者在性質上，應屬立法上之補
    充解釋，兩者只要符合其一，即足當之。考其立法旨趣，以
    當前社會所謂之地下投資公司，每以借款、收受投資、使加
    入為股東，或巧立各種名義，不一而足，大量違法吸收社會
    資金，以遂其收受存款之實，而經營其公司登記範圍以外之
    收受存款業務，危害社會投資大眾權益及經濟金融秩序，為
    期有效遏止，乃予以明確規範，用杜爭議。所謂「業務」者
    ，係指以繼續之意思，反覆實行同種類行為為目的之社會活
    動。所謂「經營收受存款業務」，當不限於單純之收受存款
    ，舉凡與其相同之返還本金、提領存款、支付利息等業務，
    均應包括在內。至於所稱「與本金顯不相當」係指就原本利
    率、時期核算並參酌當地之經濟狀況，較之一般債務之利息
    ，顯有特殊之超額者而言。此項犯罪，固須對於特定人為之
    ，始能成立。然與明知社會上有因急迫而舉債濟急，及因輕
    率或無經驗而從事舉債之情形，預定苛刻條件，一俟他人告
    貸，藉以博取重利者，雖非對於特定人乘機利用，不能謂非
    對於一般人具有犯罪之概括故意，則其犯有前項法條所載情
    事，即應論以刑法第三百四十四條重利之罪者有別。另所稱
    「多數人」，係指具有特定對象之多數人，所稱「不特定多
    數人」或「不特定之人」，乃特定多數人之對稱，係指不具
    有特定對象，可得隨時增加者之謂。是銀行法第一百二十五
    條有關違反同法第二十九條第一項非銀行不得經營收受存款
    業務規定之處罰，以對多數人或不特定人為之，且所收受存
    款之時間及金額，依社會上之一般價值判斷，堪認係經營業
    務者，即始相當，最高法院九十七年台上字第五九三六號判
    決意旨及司法院七十九年三月二十三日（七九）廳刑一字第
    三０九號法律意見可資參照。查本案被告ｏ○○等設計之「
    金玉滿堂」專案，其對於投資人保證每月收益為每月百分之
    零點六至百分之二，換算週年利率為百分之七點二至百分之
    二十四，雖民間利息或有至二分利者，但銀行法處罰之對象
    為收受存款之人，並非放款之人，核與刑法第三百四十四條
    重利罪處罰放款人之態樣不同，自應以當時通常銀行之存款
    利率相比較，而以臺灣銀行於九十四年一月至九十五年七月
    間之三年期存款利率為週年利率百分之一點七一五至百分之
    二點二九間，有臺灣銀行存放款牌照利率資料一件附卷可參
    ，則「金玉滿堂」存款利率較臺灣銀行同期之三年期存款利
    率達將近十倍，顯有特殊之超額，核與銀行法第二十九條之
    一「給付與原本顯不相當之利息」之要件相符。是被告ｏ○○、ｄ○○辯稱「金玉滿堂」方案並未給付與原本顯不相當
    之利息云云，尚難採信。
  ２被告辰○○於本院審理中以證人身分結證稱：「（這份契約
    金玉滿堂專案協議書是何人擬定並決定對外銷售？）當初是
    由董事長ｏ○○開會，與會的人有我、特助庚○○、王憲基
    ，應該就是這些人開會決議，應該是王憲基草擬協議書，由
    庚○○拿給律師看，至於庚○○拿給哪位律師看我就不清楚
    ，後來庚○○拿回公司，後來就沒有討論，就開始對外販售
    」等語（見本院卷五第一三九頁）。另被告ｏ○○於本院審
    理中則以證人身分結證稱：「（公司推出金玉滿堂投資保本
    專案是由何人規劃？）由總經理辰○○及子○○他們設計，
    拿給舒正本律師看，律師看沒有問題，我們才會交給廠商發
    印」等語（見本院卷五第四九頁背面）。惟被告辰○○於本
    院審理中復以證人身分結證稱：「（金玉滿堂之投資方案是
    何人設計？）不是子○○設計的，他沒有參與討論，也沒有
    推銷金玉滿堂之業務，是董事長的朋友設計的，獎金制度是
    董事長的朋友姓王（應為王憲基）設計的，金玉滿堂整體制
    度也是由王先生設計的，設計好之後，不曉得是何人交給我
    ，我再交給行政人員庚○○拿去給律師確定，哪位律師我忘
    記了，好像是李吉隆律師還是舒正本律師」、「（是否有開
    會討論金玉滿堂的事情？）有」、「（何人參與討論？討論
    內容？）討論是否有違法，董事長有問是否給律師看過，參
    與討論的人是何人我忘記了，子○○沒有參加」等語（見本
    院卷五第五一頁背面、第五二頁），復於本院審理中結證稱
    ：「（投資保本專案是何人規劃的？）是王憲基與ｏ○○規
    劃的」等語（見本院卷六第一二一頁）。而被告ｏ○○於本
    院審理中又稱：「（你剛才說子○○有參與規劃，你是根據
    什麼認定？）因為總經理報告的」等語（見本院卷五第五０
    頁）。則互核被告ｏ○○及辰○○之證詞，可知「金玉滿堂
    」專案係由被告ｏ○○、辰○○與王憲基開會後草擬，交由
    被告庚○○轉交律師核閱，起訴書稱被告子○○參與「金玉
    滿堂」專案之設計規劃，容有誤會。
  ３證人即律師舒正本於本院審理中結證稱：「（辰○○有沒有
    跟你討論過收受客戶存款然後按期支付紅利之契約？）有，
    就我的記憶，好像有給付客戶固定之報酬，我當時告訴他，
    如果這樣的話，可能有吸金的問題，意思就是違反銀行法，
    如果有收受客戶款項，具體投資過程需要描述出來，不能在
    收受款項之後，直接抽象指定給付客戶定額，我當時有告訴
    他這樣可能有吸金之問題，但沒有明確告訴他這樣違反什麼
    法律」、「（你說你看過類似內容之文件，之後是否有給予
    法律意見？）文字上有沒有我不記得，但是在電話上有告訴
    辰○○，這樣是吸金、違法」、「（當時你有無跟辰○○明
    確提到這可能違反銀行法之問題？）我已經告訴他這樣方式
    是不能作」等語（見本院卷五第一三五至一三六頁），證明
    騏鼎資產公司顧問律師已告知被告辰○○有關「金玉滿堂」
    專案之協議書內容可能有違法吸金之問題，佐以被告ｏ○○
    身為董事長，及被告辰○○身為總經理之身分，應於會議中
    已相互討論，被告ｏ○○亦應知悉該專案有非法吸金之問題
    ，詎被告ｏ○○及辰○○竟仍設計該專案交由業務人員對外
    招攬吸金，顯然主觀上確有收受存款而違反銀行法之犯意甚
    明。
  ４被告辰○○雖於本院審理中自承確曾向業務員表示「金玉滿
    堂」專案之協議書內容經律師審閱，合法性並無問題，並經
    被告Ｃ○○、ｋ○○、ｉ○○、ｅ○○等人於本院審理中以
    證人身分結證屬實。然「金玉滿堂」專案之約定利率較一般
    銀行定存利率達十倍左右，此為業務員共所週知之事，其等
    對於該專案約定給付與原本顯不相當利息一節，實難諉為不
    知。且被告ｏ○○於本院審理中亦以證人身分結證稱：「（
    騏鼎公司的教育訓練及行銷作業說明這份文件是何人製作的
    ？）就是公司主管辰○○、宋旺及Ｅ○○」、「（你有跟公
    司的員工或者投資人告知資金的流向？）曾經有，在不特定
    的場所曾經有跟主管說過，例如出去吃飯的時候會說所收的
    資金拿去作地下對賭」等語（見本院卷六第一七０頁）。可
    見業務員亦知悉「金玉滿堂」專案吸收之資金部分係交由被
    告ｏ○○從事指數賭博，縱該協議書內容經律師審閱，但以
    此資金運用方式如何能對客戶保證本息？詎業務員竟仍聽從
    被告ｏ○○、辰○○之指示，對外宣稱該商品保證本息而招
    攬客戶，顯與被告ｏ○○、辰○○就違反銀行法之犯行有犯
    意聯絡及行為分擔。被告被告ｉ○○、ｅ○○、ｋ○○、Ｃ
    ○○及亥○○前揭所辯，尚難採信。
  ５證人Ｇ○○於本院審理中結證稱：「（這個投資過程是何人
    介紹你去參加投資方案？）請ｂ○○介紹，我有看到騏鼎之
    型錄，我跟ｂ○○是認識，所以我請ｂ○○幫我辦理」、「
    （你會去投資騏鼎公司之金玉滿堂是何人介紹？）我是看到
    一張型錄，我就打電話到該公司，是ｂ○○接的電話，由ｂ
    ○○幫我服務（改稱）我是看到型錄，剛好ｂ○○是我朋友
    ，我就請他幫忙，型錄不是ｂ○○給我的」、「（九十五年
    的協議書是你主動向公司要求續約？）我沒有，我說因為前
    一期已經期滿，所以請ｂ○○幫我辦」、「（你請ｂ○○幫
    你辦理的過程？）我只是請他幫我辦，我沒有去公司，我打
    電話跟詹夏蓮說我的約到期了，當時ｂ○○是否已經離開騏
    鼎公司我不清楚，不知過了多久，ｂ○○拿協議書到我上班
    的地方給我簽名」等語（見本院卷五第一六五至一六六頁）
    。可知證人Ｇ○○係透過被告ｂ○○而投資「金玉滿堂」專
    案，期滿後亦是由被告ｂ○○協助續約。且證人Ｇ○○亦結
    證稱：「（你有無見過在庭之ｉ○○？）沒有」、「（當時
    沒有正常付利息的時候，你是找ｉ○○還是找ｂ○○？）我
    有問ｂ○○，他說要幫我看看」、「（你與ｂ○○在九十五
    年簽立之和解書草稿是何人提出？）ｂ○○提出的」，顯見
    證人Ｇ○○續約後未按時付息，及期滿後無法取回本金，均
    是找被告詹夏蓮處理，其並未見過被告ｉ○○，故被告詹夏
    蓮辯稱並未在騏鼎公司擔任業務員，亦未招攬Ｇ○○投資云
    云，應為卸責之詞，不足採信。
  ６證人Ｈ○○於本院審理中結證稱：「（當時簽協議書的過程
    ？）這個是由ｖ○○先以電話向我介紹，有這個投資方案，
    約我見面，提到這個專案是保本，每個月百分之二之利息，
    我選擇百分之二之保本專案。」、「他每個月有付百分之二
    之利息給我，我領了三個月之後，就沒有下文，我就打電話
    去問，當時是由ｋ○○接的，ｋ○○跟我說ｖ○○是他的部
    屬，但他已經離職，所以之後就由ｋ○○跟我接洽，所以我
    才有ｋ○○之名片」（見本院卷七第二五頁背面至第二六頁
    ）。而被告ｋ○○於本院審理中亦以證人身分結證稱：「（
    是否認識ｖ○○？）認識，他之前到騏鼎資產管理公司上班
    的時候認識的，當時的主管是Ｅ○○，他是業務經理升副總
    ，經理的位置從缺，Ｅ○○希望我能夠幫他，我的職務還是
    業務人員，只是幫他作經理的業務，ｖ○○是Ｅ○○在一０
    四網站上面試進來的，進來之後因為我的業務經驗比較豐富
    ，所以Ｅ○○就叫我帶著他」、「（你是如何帶他？）我是
    跟他說業務要如何做，他自行先去打電話約客人，然後他有
    約到Ｈ○○，他跟我說他不會，所以就由我陪同他一起去拜
    訪Ｈ○○」、「（如果ｖ○○有招攬到客戶的話，你是否可
    以分紅？）ｖ○○在公司只有Ｈ○○這個案子，獎金都是他
    自己領的，我當時還幫他出計程車的錢，我不知道這個案子
    主管Ｅ○○是否抽傭，我不是他的主管」等語（見本院卷七
    第二七頁至二八頁）。堪信被告ｋ○○僅是協助被告ｖ○○
    處理證人Ｈ○○簽約事宜，但證人Ｈ○○仍屬被告ｖ○○所
    招攬之投資人，被告ｖ○○辯稱證人Ｈ○○係被告ｋ○○所
    招攬云云，亦不可採信。
  ７證人ｌ○○於本院審理中結證稱：（警詢時你所陳述有關投
    資金玉滿堂專案全部經過，都是你太太酉○○告訴你的？）
    對」、「（你太太以你名義投資是否有跟你講過？）有，投
    資前就有跟我講，之前我太太投資一些股票都不順利，所以
    才說要用我的名字投資看看會不會比較順利」等語（見本院
    卷第一一０頁背面至一一一頁）。而證人酉○○於本院審理
    中則結證稱：「因為當時我問Ｋ○○有沒有投資管道，Ｋ○○就介紹業務員ｉ○○給我認識，ｌ○○是我先生，是我跟
    ｉ○○談完之後才跟ｌ○○說，我是跟ｌ○○說這個是Ｋ○○公司之投資方案，可能是這樣子我先生才說是Ｋ○○，合
    約也是我拿去給ｌ○○簽的，ｌ○○都沒有參與，我只是用
    他的名字投資」、「因為他不認識Ｋ○○，所以才以為是Ｋ
    ○○介紹的，事實上不是Ｋ○○跟我介紹的，是我主動問他
    有沒有投資管道，他才介紹ｉ○○給我認識，業績算ｉ○○
    的，後面都是我跟ｉ○○聯絡的，後來有關業務的細節，我
    都是跟ｉ○○聯絡的」等語（見本院卷七第二九頁）。然被
    告ｉ○○於本院審理中陳稱：「ｌ○○確實是經由Ｋ○○介
    紹認識的」等語（見本院卷五第二四頁背面），而被告辰○○於偵查中亦稱：「（Ｋ○○在騏鼎公司有無推銷保本專案
    抽取佣金？）有，但他做很短」、「（Ｋ○○有無銷售『金
    玉滿堂』投資專案並抽取佣金？）他是以前的經理，我之下
    的職務就是他，他是資產投資專案的業務管理，他之前也有
    抽佣金，他下面的業務員有推成功過，他在九十四年一、二
    月前推保本專案，九十四年三、四月後他的職務就由宋旺接
    任，之後Ｋ○○負責資產的稽核，他所抽用的部分就不多了
    」等語（見九五偵一五六四五號卷五第七六頁、第二二頁）
    。顯見被告Ｋ○○確有短暫對外推銷「金玉滿堂」專案並抽
    取佣金，被告Ｋ○○辯稱僅擔任研究人員，並未擔任業務員
    推銷並抽取佣金云云，不足採信。
  ８證人宙○○於本院審理中結證稱：「是我告訴我父親這家公
    司好像不錯，我是透過朋友之間介紹才知道，我、申○○、
    乙○○都是朋友，具體的是從乙○○那裡知道，我們是三個
    人一起聽說明的」「（介紹你父親玄○○進去公司的業績，
    是算何人？）就是直接掛在我名下，假設我們投資三百萬元
    ，他回饋三十萬元傭金，我就直接回饋在我父親那裡」等語
    （見本院卷七第三二頁）。而證人申○○於本院審理中結證
    稱：「由我的朋友宙○○跟我講有一個商品是不錯，有兩分
    利，就是每個月百分之二之利息」、「我去瞭解之後，我與
    宙○○之父玄○○對保，向銀行貸款投資三百十萬元，分成
    三筆契約，簽了三章契約書」、「由宙○○帶我去公司找他
    的主管乙○○及總經理辰○○，由他們三人為我解說商品，
    解說之後我才決定投資，契約是我跟公司簽約，因為我跟宙
    ○○都是好朋友，宙○○說關於我投資的契約，就直接以我
    為業務員，這樣可以直接退傭給我自己，後來我退傭十四萬
    多元，事後匯到我的帳戶」等語（見本院卷五第二０三頁）
    。顯見證人宙○○、申○○雖係自己進入騏鼎公司擔任業務
    員，但其等投資「金玉滿堂」專案係經由被告乙○○之說明
    而投資，雖證人宙○○、申○○自己退傭折扣，被告乙○○
    並未因此抽取傭金，但參諸被告乙○○於本院審理中自承「
    我後來九十四年七月的時候進入騏鼎公司，宙○○帶申○○
    、玄○○進來投資的時候，我還任職紐約人壽，兼作騏鼎公
    司」等語（見本院卷七第三四頁背面），可知當時被告乙○○已經兼作騏鼎公司業務工作，並與被告辰○○為證人宙○○、乙○○說明專案內容，則被告乙○○辯稱並未向證人宙
    ○○、申○○推銷「金玉滿堂」專案云云，恐難採信。是被
    告ｏ○○、辰○○、Ｅ○○、乙○○、丙○○、ｉ○○、ｄ
    ○○、Ｙ○○、癸○○、Ｕ○○、Ｃ○○、ｅ○○、ｋ○○
    、亥○○、天○○、陳姵柔、辛○○、壬○○、ｂ○○、ｖ
    ○○、Ｋ○○等人違反銀行法之犯行，洵堪認定。
  (四)上揭犯罪事實四部分，業據被告ｏ○○於本院審理中坦認無
    訛，並經共犯張秀麗、ｃ○○、褚佳鑫、陳文心於警詢及偵
    查中證述在卷，並有玉山商業銀行大墩分行九十五年六月二
    十三日玉山大墩字第０六０六二００一號函暨開戶人基本資
    料、約定語音及網路交易轉帳之轉入帳號及自開戶日起至九
    十五年三月二十九日止之交易明細表（九五他五０二二號卷
    第三二八至三三五頁、九五偵一五六四五號卷二第一五二至
    二００頁）、玉山商業銀行大墩分行九十五年七月四日玉山
    大墩字第０六０六二七０四號函暨存戶之基本資料、自開戶
    日起至九十五年六月十六日之交易明細表及語音、網路約定
    轉入帳號資料（九五偵二００四七號卷三第六九三至七０八
    頁）、本院九十六年度易字第四二二號判決書及臺灣高等法
    院九十六年度上訴字第三四０四號判決各一件在卷供參，及
    臺中市○區○○○街二五號十三樓賭博場所搜索扣押之台股
    指數期貨交易規則等證物扣案可佐，堪信被告ｏ○○此部分
    之自白為真實而可採信。被告ｏ○○涉有提供賭博場所聚眾
    以指數進行賭博之犯行亦堪認定。是本件事證明確，被告ｏ
    ○○、辰○○、陳姵柔、Ｅ○○、乙○○、丙○○、ｉ○○
    、ｄ○○、Ｙ○○、癸○○、Ｕ○○、Ｃ○○、ｅ○○、ｋ
    ○○、亥○○、天○○、辛○○、壬○○、ｂ○○、ｖ○○
    、Ｋ○○之犯行堪予認定，應予依法論科。
四、新舊法比較：
  (一)查被告等行為後，刑法業於九十四年二月二日修正公布，並
    於九十五年七月一日施行。按行為後法律有變更者，適用行
    為時之法律，但行為後之法律有利於行為人者，適用最有利
    於行為人之法律，現行刑法第二條第一項訂有明文。此條規
    定乃與刑法第一條罪刑法定主義契合，而貫徹法律禁止溯及
    既往原則，係規範行為後法律變更所生新舊法律比較適用之
    準據法，是刑法第二條本身雖經修正，但刑法第二條既屬適
    用法律之準據法，本身尚無比較新舊法之問題，應一律適用
    裁判時之現行刑法第二條規定以決定適用之刑罰法律，先予
    辨明。又以本次刑法修正之比較新舊法，應就罪刑有關之共
    犯、未遂犯、想像競合犯、牽連犯、連續犯、結合犯，以及
    累犯加重、自首減輕暨其他法定加減原因（如身分加減）與
    加減例等一切情形，綜其全部罪刑之結果而為比較，最高法
    院九十五年五月二十三日著有九十五年度第八次刑庭會議決
    議可資參照。至修正後刑法第二條第一項之規定，係規範行
    為後「法律變更」所生新舊法比較適用之準據法，故如新舊
    法處罰之輕重相同，即無比較適用問題，非此條所指之法律
    有變更，若純為文字修正者，更應同此，最高法院九十五年
    十一月七日九十五年度第二十一次刑事庭會議決議參照。經
    查：
  １被告等行為後，證券交易法第四十四條雖於九十五年一月十
    一日修正公布，惟就該條第一項之規定並無變更，故無新舊
    法比較適用。
  ２被告等行為後，證券交易法第一百七十五條及刑法第二百六
    十八條雖未修正，惟其法定刑罰金刑之部分，依修正後之刑
    法第三十三條第五款規定，已將原罰金刑最低額度由銀元一
    元（即新臺幣三元），提高為新臺幣一千元以上，且以百元
    計算之，是比較新舊法結果，應以行為時法律即修正前刑法
    第三十三條第五款規定有利於被告等。
  ３刑法第五十五條後段有關牽連犯之規定業已刪除，是於新法
    修正施行後，被告等所犯公司法第九條第一項公司應收股款
    股東未實際繳納而以申請文件表明收足之罪、修正前商業會
    計法第七十一條第五款填載不實會計憑證罪、刑法第二百十
    四條使公務員登載不實罪，即須分論併罰，惟依修正前刑法
    ，上開三罪具有牽連犯之裁判上一罪關係，而應從一重以公
    司法第九條第一項公司應收股款股東未實際繳納而以申請文
    件表明收足之罪論處，比較新舊法之規定，以修正前刑法之
    規定較有利於被告等。
  ４被告等行為後施行之刑法刪除第五十六條連續犯之規定，所
    犯各罪應依數罪併罰之規定分論併罰，經比較修正前後之規
    定，以修正前之規定較有利於被告等。
  ５另宣告多數有期徒刑定應執行刑之規定，修正後刑法第五十
    一條第五款將有期徒刑定應執行刑之上限自「不得逾二十年
    」修正為「不得逾三十年」，以修正前之規定，較有利於被
    告等。
  ６綜合比較上開法律變更之情形，以九十五年七月一日修正生
    效前之規定對於被告較為有利，依據修正後刑法第二條第一
    項前段之規定，即應適用九十五年七月一日修正生效前之上
    開刑法規定論處。
  (二)復按修正後刑法第二條第一項之規定，係規範行為後「法律
    變更」所生新舊法比較適用之準據法，故如新舊法處罰之輕
    重相同，即無比較適用問題，非此條所指之法律有變更，若
    純為文字修正者，更應同此（最高法院九十五年十一月七日
    九五年度第二一次刑事庭會議決議參照）。經查：
  １關於共同正犯之規定，修正前刑法第二十八條係規定「二人
    以上共同實施犯罪之行為者，皆為正犯」，修正後刑法第二
    十八條則規定「二人以上共同實行犯罪之行為者，皆為正犯
    」。惟於本案犯罪事實，被告等不論依新舊法均構成共同正
    犯，並無有利或不利之影響。
  ２修正前刑法第三十一條第一項係規定「因身分或其他特定關
    係成立之罪，其共同實施或教唆、幫助者，雖無特定關係，
    仍以共犯論」，修正後刑法第三十一條第一項則規定「因身
    分或其他特定關係成立之罪，其共同實行、教唆或幫助者，
    雖無特定關係，仍以正犯或共犯論。但得減輕其刑」，但於
    本案犯罪事實，被告等不論依新舊法均構成共同正犯，並無
    有利或不利之影響。
  ３修正前刑法第五十五條規定「一行為而觸犯數罪名，從一重
    處斷」，此即學理上所稱之「想像競合犯」，雖經修正為「
    一行為而觸犯數罪名者，從一重處斷。但不得科以較輕罪名
    所定最最輕本刑以下之刑」，惟此最低度刑科刑之限制核屬
    法理之明文化，並非法律變更，是此部分均無新舊法比較之
    問題，自應逕行適用裁判時法。
  ４又犯罪在刑法前開修正施行前，而於施行後裁判，則其緩刑
    之宣告，應適用修正施行後（即新法）第七十四條之規定（
    最高法院九十五年十一月七日九十五年度第二十一次刑事庭
    會議決議參照）。
  (三)又被告等行為後，商業會計法於九十五年五月二十四日修正
    公布，於同年月二十六日生效，有關商業會計法第七十一條
    第五款前、後之構成要件均屬相同，但修正前之法定刑為「
    五年以下有期徒刑、拘役或科或併科新臺幣十五萬元以下罰
    金」，而修正後之法定刑則為「五年以下有期徒刑、拘役或
    科或併科新臺幣六十萬元以下罰金」，是比較新舊法之結果
    ，以行為時之舊法對被告等較為有利。
五、查創達公司未經主管機關核准即自行買賣尚品公司股票而從
    事證券業務，則創達公司即法人就犯罪事實一部分所為，係
    違反證券交易法第二十二條第三項、第一項出售所持有之公
    司股票，而對非特定人公開招募，非經主管機關核准或向主
    管機關申報生效後，不得為之規定，及同法四十四條第一項
    非證券商不得經營證券業務之規定，應依修正前同法第一百
    七十五條論處。被告ｏ○○、辰○○及陳姵柔等人，均為違
    法經營該管部分業務之實際負責人，應依證券交易法第一百
    七十九條之規定處罰。惟違反證券交易法第四十四條第一項
    規定之行為，已包含違反證券交易法第二十二條第三項、第
    一項出售所持有之公司股票，而對非特定人公開招募者，非
    經主管機關核准或向主管機關申報生效後，不得為之規定，
    故不另論以違反證券交易法第二十二條第三項、第一項之罪
    。又違反證券交易法第四十四條第一項規定之犯行，既謂業
    務，其本質即有反覆繼續為之的性質，是以被告ｏ○○、辰
    ○○、陳姵柔反覆所為前揭居間、販售未上市尚品公司股票
    行為，應係基於一個經營業務目的所為之數次交易行為，乃
    集合犯，因此應包括以一罪論，併予敘明。被告ｏ○○、辰
    ○○、戌○○、陳姵柔，就上開經營證券商業務犯行，均有
    犯意聯絡及行為分擔，為共同正犯。
六、按資產負債表乃商業會計法第二十八條第一項第一款所列之
    財務報表；復按行為人於九十年十一月十二日公司法修正後
    ，辦理公司登記事項，如有明知為不實之事項，而使公務員
    登載於職務上所掌之公文書，足以生損害於公眾或他人者，
    因主管機關僅為形式審查，故即有刑法第二百十四條之適用
    （最高法院九十六年度第五次刑事庭會議決議參照）。是核
    被告ｏ○○、辰○○就犯罪事實二部分所為，則係犯公司法
    第九條第一項之罪、修正前商業會計法第七十一條第五款之
    罪、刑法第二百十四條之罪。起訴書雖未就被告ｏ○○、辰
    ○○利用不正當方法使財務報表發生不正確之結果犯行於起
    訴書中敘及，惟該部分與被告ｏ○○、辰○○前開公司負責
    人，公司應收之股款，股東並未實際繳納，而以申請文件表
    明收足，並使公務員登載不實之犯行間，有修正前刑法第五
    十五條牽連犯之裁判上一罪關係，應為起訴效力所及，本院
    自應併予審究。被告ｏ○○、辰○○就上開犯行，均有犯意
    聯絡及行為分擔，為共同正犯。被告ｏ○○、辰○○彼此就
    對方登記為公司負責人股款未收足部分，依刑法第三十一條
    第一項之規定，仍以共犯論。被告ｏ○○、辰○○利用不知
    情之會計師為公司登記之部分，為間接正犯。被告ｏ○○、
    辰○○先後就三家公司所為之上開犯行，時間緊接，方法相
    同，觸犯構成要件相同之罪名，顯係基於概括犯意反覆為之
    ，為連續犯，應依修正前刑法第五十六條之規定，各論以一
    罪。又被告ｏ○○、辰○○所犯連續公司法第九條第一項、
    修正前商業會計法第七十一條第五款之罪、刑法第二百十四
    條之罪之部分，有方法目的之牽連關係，應依修正前刑法第
    五十五條後段之規定，從一重之連續公司法第九條第一項之
    罪處斷。
七、被告ｏ○○、辰○○、Ｅ○○、乙○○、丙○○、ｉ○○、
    ｄ○○、Ｙ○○、癸○○、Ｕ○○、Ｃ○○、ｅ○○、ｋ○○、亥○○、天○○、陳姵柔、辛○○、壬○○、ｂ○○、
    ｖ○○、Ｋ○○就犯罪事實三部分所為，均係犯銀行法第一
    百二十五條第三項、第一項之罪。被告辰○○、Ｅ○○、乙○○、丙○○、ｉ○○、ｄ○○、Ｙ○○、癸○○、Ｕ○○
    、Ｃ○○、ｅ○○、ｋ○○、亥○○、天○○、陳姵柔、辛○○、壬○○、ｂ○○、ｖ○○、Ｋ○○及其他業務人員為
    無身分之人，與有負責人身分之被告ｏ○○有犯意聯絡及行
    為分擔而共同實施犯罪，為身分犯，依刑法第三十一條第一
    項之規定，均為共同正犯。又被告ｏ○○等雖有多次違反銀
    行法第一百二十五條第三項、第一項之行為，惟因業務本身
    即有反覆實施一意，故僅論以一罪。
八、按賭博者，係依不確定之事實以決定財物之輸贏。查被告ｏ
    ○○就犯罪事實四部分所為招攬賭客並接受其下注，利用臺
    灣加權股票指數、金融類股指數、電子類股指數之成交點數
    漲跌為計算標的，而以該等不確定指數漲跌作為應收或應付
    款項憑據，而向賭客收取手續費之犯行，確屬意圖營利提供
    賭博場所聚眾眾賭博無誤，是核被告ｏ○○就犯罪事實四部
    分所為，係犯刑法第二百六十八條前段之意圖營利供給賭博
    場所罪及同條後段之意圖營利聚眾賭博罪。被告ｏ○○與共
    犯張秀麗、ｃ○○、褚佳鑫及陳文心四人間就上開犯行有犯
    意聯絡及行為分擔，為共同正犯。又被告ｏ○○自九十四年
    八月間起至九十五年七月二十日止，意圖營利供給賭博場所
    及聚眾賭博罪，乃係基於同一營利目的下而為之各個舉動，
    係同一犯罪行為之持續，屬法律概念之集合犯而為一行為。
    另被告ｏ○○上開犯行，係本於一個營利犯意而為一犯罪行
    為之各個舉動，係一行為而觸犯數罪名，為想像競合犯，應
    依刑法第五十五條之規定，均從一情節較重之意圖營利聚眾
    賭博罪處斷。
九、被告ｏ○○所犯證券交易法第一百七十五條、第一百七十九
    條之罪、公司法第九條第一項之罪、銀行法第一百二十五條
    第三項、第一項之罪，及刑法第二百六十八條之罪，犯意各
    別、行為有異，應予分論併罰。而被告辰○○所犯證券交易
    法第一百七十五條、第一百七十九條之罪、公司法第九條第
    一項之罪，及銀行法第一百二十五條第三項、第一項之罪，
    亦屬犯意各別、行為有異，應予分論併罰。被告陳姵柔所犯
    證券交易法第一百七十五條、第一百七十九條之罪及銀行法
    第一百二十五條第三項、第一項之罪，亦屬犯意個別，行為
    有異，應予分論併罰。茲查，被告Ｅ○○、乙○○、丙○○
    、ｉ○○、ｄ○○、Ｙ○○、癸○○、Ｕ○○、Ｃ○○、ｅ
    ○○、ｋ○○、亥○○、天○○、陳姵柔、辛○○、壬○○
    、ｂ○○、ｖ○○、Ｋ○○所涉銀行法第一百二十五條第三
    項、第一項之罪，屬最輕本刑為有期徒刑三年以上之罪，而
    被告Ｅ○○、乙○○、丙○○、ｉ○○及ｄ○○分別擔任業
    務組長，負責人事訓練以及督導各業務員業務進行，被告Ｙ
    ○○、癸○○、Ｕ○○、Ｃ○○、ｅ○○、ｋ○○、亥○○
    、天○○、陳姵柔、辛○○、壬○○、ｂ○○、ｖ○○、Ｋ
    ○○則為業務員，雖向不特定人士收受存款，但多係透過人
    力銀行網站應徵工作，領取業務獎金，並未參與公司決策及
    專案規劃，與最輕本刑為有期徒刑三年以上相衡，顯屬情輕
    法重，是其犯罪之情狀顯可憫恕，爰均依刑法第五十九條之
    規定酌減其刑。爰分別審酌被告ｏ○○、辰○○對外販售未
    上市公司股票，且明知股東並未實際繳納股款，竟以申請文
    件表明收足，向主管機關申請設立登記，並與被告Ｅ○○、
    乙○○、丙○○、ｉ○○、ｄ○○、Ｙ○○、癸○○、Ｕ○○、Ｃ○○、ｅ○○、ｋ○○、亥○○、天○○、陳姵柔、
    辛○○、壬○○、ｂ○○、ｖ○○、Ｋ○○及其他業務人員
    向不特定人吸收款項，所吸取之金額甚多，被告ｏ○○並以
    吸收之資金投入指數賭博之行為，對於金融次序之影響頗鉅
    ，且未與全部被害人達成和解，並斟酌其等犯罪動機、目的
    、手段、品行、智識程度、生活狀況與犯後坦承之態度等情
    狀，分別量處如主文所示之刑，並就被告ｏ○○、辰○○部
    分定其應執行之刑，且就被告陳姵柔部分諭知易科罰金折算
    標準。又本案被告ｏ○○涉犯證券交易法、公司法及賭博等
    罪，及被告辰○○涉犯證券交易法、公司法等罪，及被告陳
    姵柔涉犯證券交易法之罪之犯罪時間均係於九十六年四月二
    十四日之前，且無中華民國九十六年罪犯減刑條例所定不得
    減刑之情形，爰依同條例第二條第一項第三款規定減其宣告
    刑二分之一。關於易科罰金標準，被告陳姵柔行為時之刑法
    第四十一條規定：「犯最重本刑為五年以下有期徒刑以下之
    刑之罪，而受六個月以下有期徒刑或拘役之宣告，因身體、
    教育、職業、家庭之關係或其他正當事由，執行顯有困難者
    ，得以一元以上三元以下折算一日，易科罰金。但確因不執
    行所宣告之刑，難收矯正之效，或難以維持法秩序者，不在
    此限。併合處罰之數罪，均有前項情形，其應執行之刑逾六
    月者，亦同」，且依其時罰金罰鍰提高標準條例第二條前段
    規定，就其原定數額提高為一百倍折算一日，即以銀元一百
    元至三百元（即新臺幣三百元至九百元）折算一日；而九十
    五年七月一日修正施行之刑法第四十一條則規定：「犯最重
    本刑為五年以下有期徒刑以下之刑之罪，而受六個月以下有
    期徒刑或拘役之宣告者，得以新臺幣一千元、二千元或三千
    元折算一日，易科罰金。前項規定於數罪併罰，其應執行之
    刑未逾六月者，亦適用之」。經比較各該修正前後之易科罰
    金標準，自以被告陳姵柔行為時即修正前之刑法第四十一條
    第一項之規定，較有利於被告，爰依被告陳姵柔行為時即修
    正前修正前刑法第四十一條第一項前段之規定，諭知易科罰
    金之折算標準，以示懲儆。末查，被告Ｅ○○、乙○○、丙○○、ｉ○○、ｄ○○、Ｙ○○、癸○○、Ｕ○○、Ｃ○○
    、ｅ○○、ｋ○○、亥○○、天○○、陳姵柔、辛○○、壬○○、ｂ○○、ｖ○○、Ｋ○○前未曾受有期徒刑以上刑之
    宣告等情，此有臺灣高等法院被告前案紀錄表附卷可稽，且
    其犯後頗具悔悟，因一時失慮，偶罹刑典，其中被告ｂ○○
    已與證人Ｇ○○達成和解，有和解書一紙附卷可稽（見本院
    卷五第一七七頁），被告亥○○已與證人Ｒ○○達成和解，
    有承諾書一紙在卷供參（見本院卷五第一七八頁），被告Ｕ
    ○○已與證人巳○、Ｏ○○達成和解，有和解書二紙附卷可
    稽（見本院卷六第八至十一頁），被告陳姵柔已與證人未○○達成和解，有和解書一紙在卷可稽（見本院卷第十五頁）
    ，被告Ｅ○○與證人Ｚ○○已達成和解，有和解書一件在卷
    供參（見本院卷六第十八至十九頁），被告丙○○已與證人
    ｐ○○、盧林惠卿、盧佩纓、Ｔ○○、寅○○、楊承蓁、Ｑ
    ○○達成和解，有和解書七件附卷可稽（見本院卷六第三四
    至四八頁），被告癸○○與證人ｍ○○、丁○○達成和解，
    有和解書二件存卷供參（見本院卷六第五二至五四頁），被
    告壬○○已與證人黃○○達成和解，有和解書一件在卷可憑
    （見本院卷六第五五至五六頁），被告天○○與證人宇○○
    已達成和解，有和解書一件在卷可稽（見本院卷七第一七六
    頁），被告ｋ○○已與證人甲○○達成和解，有和解書一件
    附卷供參（見本院卷八第六０至六一頁），被告乙○○已與
    證人Ｉ○○、Ｐ○○、ｇ○○、己○○、蘇豐、Ｊ○○、Ｎ
    ○○達成和解，有和解書七份附卷可佐（見本院卷八第六四
    至七六頁），被告ｄ○○已與證人Ｄ○○達成和解，有和解
    書一紙附卷供參（見本院卷八第一五四頁），被告ｅ○○已
    與證人Ｆ○○、ｓ○○、Ｖ○○達成和解，有和解書三件在
    卷可憑（見本院卷第一四五至一五０頁），其餘被告ｉ○○
    、Ｃ○○、ｖ○○、Ｋ○○雖未認罪，但諒經此偵審科刑宣
    告之教訓，當已足促其有所警惕，是本院因認前所宣告之刑
    ，以暫不執行為適當，爰均依刑法第七十四條第一款之規定
    ，各予宣告緩刑三年，以啟自新。至扣案如附件所示之物，
    均為被告ｏ○○所有，並均供賭博犯罪所用之物，業據被告
    ｏ○○供承在卷，爰均依刑法第三十八條第一項第二款均沒
    收之。
貳、不另為無罪諭知：
一、公訴意旨略以：被告ｏ○○、辰○○明知上開騏鼎三家公司
    之資金，係供被告ｏ○○以臺灣期貨指數漲跌經營賭博之用
    ，竟對外宣稱公司集資投資股票、期貨、外匯及不動產等標
    的，績效良好，共同規劃「金玉滿堂」投資保本專案，使如
    附表所示之投資人Ｚ○○等人陷於錯誤，陸續投入投資「金
    玉滿堂」專案，將資金匯入被告ｏ○○、辰○○指定之帳戶
    ，因認被告ｏ○○、辰○○亦共同涉犯刑法第三百三十九條
    第一項之詐欺取財罪嫌。
二、惟查：被告ｏ○○於本院審理中坦承確實將「金玉滿堂」專
    案收取之資金，運用於股市、不動產及台股指數賭博方面，
    而被告Ｃ○○於本院審理中以證人身分結證稱：「（騏鼎公
    司收到客戶資金之後，如何運用資金？）根據業務推廣手冊
    上有說資金有運用到股票市場及期貨的部分及土地，我有看
    過中信期貨的對帳單，但是股票的部分我沒有看過，土地的
    部分我早期聽公司說南投竹山有地，後期的時候，公司在新
    竹內灣也有地，好像有投資，但是我不知道是否有成」、「
    （投資南投竹山及新竹內灣的土地的時候，你是否有去過現
    場？）我沒有去過現場，南投竹山是我一進公司，公司跟我
    們上課說那是老闆的不動產，新竹內灣部分，我記得公司有
    辦理員工郊遊，就是帶員工去新竹內灣看，但是我那天發燒
    ，所以我沒有去」等語（見本院卷六第一二六頁背面）。而
    被告ｅ○○於本院審理中亦以證人身分結證稱：「（介紹時
    ，辰○○是否有拿金玉滿堂之相關文件給員工看？）有，辰
    ○○有拿土地憑證給大家看，還有看到合約書、土地憑證，
    因為他介紹三個方案，其中有一個方案涉及不動產，所以他
    拿出土地憑證」等語（見本院卷七第七九頁），顯見「金玉
    滿堂」吸收之資金，被告ｏ○○、辰○○確實有運用於股市
    或不動產開發，僅係違反銀行法不得收受存款之規定，尚難
    認其等主觀上有何為自己不法所有之詐欺取財犯意。況騏鼎
    公司自九十四年間對外推銷「金玉滿堂」專案後，每月仍有
    按與投資人之約定給付利息，直至九十四年底財物不佳後，
    才未依約給付本息，此據投資人Ｄ○○、ｆ○○、巳○如、
    Ｂ○○、ｔ○○、Ｇ○○、Ｒ○○、申○○、ｌ○○、Ｈ○○、宙○○於本院審理中結證屬實，顯見被告ｏ○○、辰○○確實有將吸收之資金再利用而經營銀行業務，並非單純施
    用詐術使投資人陷於錯誤而交付金錢，起訴書認被告ｏ○○
    、辰○○涉有刑法第三百三十九條第一項詐欺取財罪嫌，容
    有未洽。此部分不能證明被告ｏ○○、辰○○犯罪，此外復
    查無其他積極證據足資認定被告ｏ○○、辰○○涉有詐欺取
    財犯行，原應為無罪諭知，惟公訴意旨認此部分與被告二人
    所涉前揭違反銀行法第一百二十五條第一項、第三項部分有
    修正前刑法第五十五條後段牽連犯之裁判上一罪關係，爰不
    另為無罪諭知。
參、無罪部分：
一、公訴意旨略以：
  (一)被告子○○為騏鼎資產管理公司之經理，管理騏鼎資產公司
    前身即創達公司位於臺北縣三重市之營業處所，與被告ｏ○○、辰○○共同意圖為自己不法之所有之概括犯意聯絡，明
    知上開騏鼎三家公司之資金，係供被告ｏ○○以臺灣期貨指
    數漲跌經營賭博之用，且上開三家公司均非銀行，不得經營
    收受存款業務，竟與被告ｏ○○、辰○○共同規劃「金玉滿
    堂」專案，交由業務員向不特定多數人吸收資金，並約定給
    付與本金顯不相當之利息，而涉有銀行法第一百二十五條第
    一項、第三項之罪嫌，及刑法第三百三十九條第一項之詐欺
    罪嫌。
  (二)被告庚○○擔任騏鼎資產公司之特別助理，負責處理被告ｏ
    ○○、辰○○交辦之事項，並依被告ｏ○○指示處理出資人
    按月應取得之利息，而被告Ｗ○○擔任騏鼎資產公司之會計
    ，管理投資人匯入出資金額之公司帳戶、薪資計算及發放，
    並依被告ｏ○○指示處理出資人按月應取得之利息。被告庚○○、Ｗ○○二人明知騏鼎上開三家公司均非銀行，不得經
    營收受存款業務，仍基於幫助被告ｏ○○等人違反銀行法之
    犯意，依被告ｏ○○之指示，將出資人之出資款項匯入被告
    ｏ○○所使用之帳戶，並將出資人應按月固定領取之利息，
    由被告ｏ○○所使用之帳戶提領款項匯入出資人指定之帳戶
    ，幫助被告ｏ○○等人經營收受存款業務，因認被告庚○○
    、Ｗ○○二人均係涉犯幫助銀行法第一百二十五條第一項、
    第三項之罪嫌。
  (三)被告Ｌ○○明知騏鼎資產公司並非銀行，不得經營上開收受
    存款之業務，竟仍與被告ｏ○○、辰○○共同基於以收受投
    資名義，向不特定之人吸收資金，而約定給付與原本顯不相
    當紅利之報酬而收受存款之犯意聯絡，自九十四年三月間起
    至九十五年八月二十八日為警查獲時止，向不特定人宣稱騏
    鼎資產公司集資投資股票、臺指期貨、外匯及選擇權等標的
    之獲利績效良好，保證出資人每月可固定領取利息，期滿並
    可領回本金，藉此吸引不特定人參與「金玉滿堂」投資保本
    專案，而向如附表所示之Ｚ○○等人收受存款，招攬成功後
    並可按月抽取出資金額一‧五至二％之佣金，因認被告Ｌ○○亦涉犯銀行法第一百二十五條第一項、第三項之罪嫌。
二、按犯罪事實應依證據認定之，無證據不得推定其犯罪事實，
    又不能證明被告犯罪者，應諭知無罪之判決，刑事訴訟法第
    一百五十四條第一項、第三百零一條第一項分別定有明文。
    又刑事訴訟法上所謂認定犯罪事實之證據，係指足以認定被
    告確有犯罪行為之積極證據而言，最高法院二十九年上字第
    三一○五號判例可資參照。故事實之認定，應憑證據，如未
    能發現相當證據，或證據不足以證明，自不能以推測或擬制
    之方法，為裁判基礎，最高法院四十年臺上字第八六號判例
    亦可參照。另按認定犯罪事實，所憑之證據，雖不以直接證
    據為限，間接證據亦包括在內，然無論直接或間接證據，其
    為訴訟上之證明，須於通常一般之人均不致於有所懷疑，而
    得確信其為真實之程度者，始得據之為有罪之認定，倘其證
    明尚未達到此一程度，而有合理性懷疑之存在時，即無從為
    有罪之認定，此亦有最高法院七十六年臺上字第四九八六號
    判例可資參照。
三、公訴人認被告子○○、庚○○、Ｗ○○及Ｌ○○涉有上開犯
    行，無非係以被告子○○、庚○○、Ｗ○○及Ｌ○○於偵查
    中之供述、被告ｏ○○、辰○○於偵查中之陳述，及上開銀
    行往來資料等為其主要論據。訊據被告子○○、庚○○、Ｗ
    ○○及Ｌ○○均堅詞否認涉有前揭犯行，被告子○○辯稱：
    伊僅有高職學歷，任職於創達公司負責行政工作，僅因看過
    「金玉滿堂」專案之文件，就被誤認為參與該專案之規劃設
    計，事實上騏鼎資產公司在九十三年五月遷移至臺北市○○○路辦公室時，才重新設計「金玉滿堂」專案，伊當時仍在
    三重留守，負責一般行政工作，並未參與規劃，亦未協助推
    銷，每月僅領取固定薪資，伊年近七十歲，沒有能力規劃該
    專案，僅是聽從指示處理行政工作，並非違反銀行法或詐欺
    取財犯罪之共犯等語。被告庚○○辯稱：渠於九十四年一月
    至騏鼎資產公司任職，當時公司已經開始推展「金玉滿堂」
    專案，渠雖擔任特助，但僅負責執行命令、文件抄錄之工作
    ，對於公司決策並無決定權、雖曾短暫協助會計事項，但都
    是因為Ｗ○○要求，或Ｗ○○離職後暫時協助公司處理，對
    於公司如何收入、支出及「金玉滿堂」專案內容並不瞭解，
    僅是受指示處理公司業務，並無幫助共犯違反銀行法之犯行
    等語。被告Ｗ○○辯稱：伊雖處理騏鼎資產公司會計事宜，
    但對於資金收入及支出並無決定權，僅係受辰○○、ｏ○○
    指示辦理會計事項，對於公司如何收入、支出及「金玉滿堂
    」專案內容並不瞭解，並無幫助共犯違反銀行法之犯行等語
    。被告Ｌ○○辯稱：渠任職騏鼎資產公司期間甚短，並未對
    外推銷「金玉滿堂」專案，此由起訴書附表並未記載有其所
    招攬之投資人可知，顯見渠並無與其他被告共犯銀行法之犯
    意及犯行等語。
四、經查：
  (一)被告子○○並未參與「金玉滿堂」專案之草擬規劃等節，已
    據被告ｏ○○、辰○○於本院審理中證述在卷，業如前述。
    而被告乙○○於本院審理中亦以證人身分結證稱：「（公司
    招攬金玉滿堂的客戶資料是否要交給子○○？）我們不會去
    找他，因為跟他沒有關係，我們只會跟南京東路辦公室的主
    管、會計有接洽金玉滿堂商品，子○○就是處理投顧會員部
    分」、「（子○○是否有就金玉滿堂商品與你們一起或幫你
    們上課？）沒有，他從來沒有跟我們一起上課，也沒有幫我
    們上過課」、「（金玉滿堂商品推廣之業務員是否需要跟子
    ○○接洽？）不管是投顧或金玉滿堂商品，業務員都可以招
    攬，如果是做投顧的部分，可能需要跟子○○接洽，如果是
    金玉滿堂的話，我們不會去找他」等語（見本院卷七第八二
    頁）。顯見「金玉滿堂」專案係由被告ｏ○○、辰○○及王
    憲基所共同規劃後，將草案交給律師審閱，被告子○○並未
    參與「金玉滿堂」專案之規劃設計，且亦無投資人指認係經
    由被告子○○之推銷而投資，則起訴書認被告子○○涉有銀
    行法第一百二十五條第一項、第三項或刑法第三百三十九條
    第一項之詐欺取財犯行，恐有未洽。
  (二)證人辰○○固於本院審理中曾證稱「金玉滿堂」專案開會時
    ，被告庚○○在場，其並將草擬內容交由庚○○轉交律師審
    閱等情。然被告辰○○亦於本院審理中以證人身分結證稱：
    「他是董事長特助，負責執行命令、文件抄錄及其他工作，
    整合各部門之工作，負責文書工作執行，就是會議紀錄（見
    本院卷五第一四一頁），而證人申○○於本院審理中亦結證
    稱：「（你簽約當天庚○○在現場跑來跑去做何事？）因為
    需要蓋章及影印」等語（見本院卷五第二０四頁背面），顯
    見被告庚○○在騏鼎資產公司主要工作內容多屬文書行政工
    作，且無投資人指認被告庚○○招攬其投資「金玉滿堂」專
    案。被告庚○○雖曾短暫從事會計工作，但是被告Ｗ○○於
    本院審理中亦以證人身分結證稱：「（你在偵查中說有時你
    有事情會讓庚○○幫你處理是否實在？）都是董事長指示才
    去處理，偵查所言實在」、「（你在偵查中所謂幫你跑銀行
    是指什麼事情？）公司員工之薪水及公司水電費及雜費」（
    你還在職的時候，庚○○是否會處理到錢的事情？）很少，
    除非是我很忙的時候或是我去上課的時候」等語（見本院卷
    五第四三頁），可知被告庚○○僅是協助被告Ｗ○○處理會
    計事務，尚難認其業務內容全與「金玉滿堂」專案有關，起
    訴書以此認定被告庚○○涉有幫助犯銀行法第一百二十五條
    第一項、第三項之罪嫌，稍嫌速斷。
  (三)被告Ｗ○○固於本院審理中坦稱其保管騏鼎資產公司國泰世
    華銀行館前分行帳戶之存摺及印鑑，並依被告ｏ○○之指示
    ，將「金玉滿堂」專案出資人之出資款項匯入被告ｏ○○所
    使用之帳戶，及將出資人應按月固定領取之利息，由被告ｏ
    ○○所使用之帳戶提領款項匯入出資人指定之帳戶等節，而
    被告乙○○於本院審理中亦指稱很多事情都是找會計，當時
    是Ｗ○○，後來是庚○○，所以直覺認為銀行的事都是他們
    在處理等語。然被告Ｗ○○於本院審理中亦陳稱：「出金與
    否都是總經理看過再跟董事長討論，再由董事長決定出金，
    業務員不會直接跟我接洽」等語（見本院卷五第四三頁），
    而被告ｏ○○於本院審理中亦以證人身分結證稱：「（被告
    辰○○是否知道你如何運用騏鼎公司之資金？）部分知道，
    行政管銷費用都是由總經理批准後，再轉給我簽」、「（不
    管是一般行政事務或是資金之轉入轉出，最後決定權都是由
    你決定？）高於五千元就是由我決定」等語（見本院卷五第
    四０至四二頁）。顯見騏鼎資產公司資金之進出均是由被告
    ｏ○○及辰○○負責決策，被告Ｗ○○僅為一般會計人員，
    對於資金進出無權決定，亦無從知悉原因，且無投資人出面
    指認係經由被告Ｗ○○之招攬而投資「金玉滿堂」專案，實
    難逕以被告Ｗ○○處理公司會計事務，即認其涉有幫助犯銀
    行法第一百二十五條第一項、第三項之罪嫌。
  (四)被告丙○○於本院審理中以證人身分結證稱：「（Ｌ○○在
    騏鼎公司任職之期間？）他比我早進公司，何時進來我不知
    道，他在九十四年九、十月左右離職」、「（Ｌ○○有無對
    外推銷金玉滿堂？）我當他主管這段時間沒有業績，我的印
    象好像全部都沒有」、「（對於被告Ｌ○○在警詢筆錄中說
    他有介紹兩個客戶但是沒有成交，是否實在？）我不知道他
    有沒有去介紹客戶，通常成交之後才會回報，但是他沒有回
    報我成交紀錄」等語（見本院卷五第二０七頁背面）。顯見
    被告Ｌ○○確實未招攬投資人投資「金玉滿堂」專案，並未
    因此抽取佣金，起訴書認被告Ｌ○○此部分涉有銀行法第一
    百二十五條第一項、第三項之犯行，恐屬無據。
  (五)綜上所述，此部分均無其他證據或證人足以證明被告子○○
    、庚○○、Ｗ○○、Ｌ○○涉有前揭起訴書所載之犯行，此
    部分不能證明被告子○○、庚○○、Ｗ○○、Ｌ○○犯罪。
    此外，復查無其他積極證據足資證明被告子○○、庚○○、
    Ｗ○○、Ｌ○○涉有公訴人所指之此部分犯行，既不能證明
    被告子○○、庚○○、Ｗ○○、Ｌ○○犯罪，自應就此部分
    為無罪判決之諭知。
肆、至檢察官聲請併辦意旨略以：被告Ｙ○○、乙○○、辛○○
    、詹夏蓮任職於另案被告陳寶伶所經營之雙鴻或精誠公司，
    擔任業務員職務，明知雙鴻及精誠公司非銀行，不得經營收
    受存款業務，竟仍與陳寶伶共同基於違反銀行法之犯意聯絡
    ，以集資投資期貨及外匯等標的為由，向不特定多數人招攬
    參加該公司下列投資專案：(一)一八%型：投資每單位十萬元
    ，每月可固定領取總投資金額一點五至二%之紅利，投資金
    額存放於該公司或其負責人陳寶伶帳戶；(二)一千萬聯名戶型
    ：投資每單位一千萬元，每年可固定領取總投資金額六%之
    紅利，將帳戶存摺及印鑑交給公司操作投資，若以客戶投資
    金額轉投資獲利超過三十%，則可另與公司三七分帳；(三)由
    公司負責人陳寶伶以借款名義，每月可固定領取總借款金額
    一點至一點五%之利息，以向不特定多數人受存款或吸收資
    金，並約定返還本金或給付相當或高於本金之方式，以達出
    資人交付財物之目的。凡有招攬投資成功，即可依公司業務
    級別一次或按月抽取投資金額零點六至一點二％不等之佣金
    。陳寶伶、林成功、被告Ｙ○○、乙○○、辛○○、ｂ○○
    等人，自九十四年九月間起，即以上開方式向投資人Ｎ○○
    等不特定人收受存款或吸收資金，並約定返還本金或給付相
    當或高於本金之金額，使投資人Ｎ○○等出資人陸續將出資
    金額交付或匯入精誠公司、陳寶伶在臺北富邦銀行中崙分行
    之帳戶，共計收受或吸收金額達四千零三十五萬八千元以上
    ，因認被告Ｙ○○、乙○○、辛○○、ｂ○○涉有銀行法第
    一百二十五條第一項之罪嫌，並與本案有修正前刑法第五十
    六條連續犯之裁判上一罪關係，已為本案起訴效力所及，而
    聲請併辦。惟查，被告Ｙ○○、乙○○、辛○○、ｂ○○於
    該案雖同係違反銀行法第一百二十五條第一項、第三項之規
    定，但係受雇於雙鴻及精誠公司而為收受存款之行為，與本
    案受雇於騏鼎公司之犯行不同，應屬個別起意，並無概括犯
    意，檢察官認此部分與本案有連續犯之裁判上一罪關係，應
    併由本院辦理，恐有誤會，宜退由檢察官另行起訴卓處。又
    有關王憲基、宋旺（宋瑛鈁）違反銀行法部分，未據起訴，
    由本院依職權告發，請檢察官另行偵辦，附此敘明。
據上論斷，應依刑事訴訟法第二百九十九條第一項前段、第三百
零一條第一項，證券交易法第一百七十五條、第一百七十九條，
公司法第九條第一項，修正前商業會計法第七十一條第五款，銀
行法第一百二十五條第三項、第一項，刑法第二條第一項前段、
第十一條前段、第二十八條、第三十一條第一項、第五十五條、
第二百十四條、第二百六十八條、第五十九條、第七十四條第一
項第一款、第三十八條第一項第二款，修正前刑法第五十五條、
第五十六條、第四十一條第一項前段、第五十一條第五款，刑法
施行法第一條之一，中華民國九十六年罪犯減刑條例第二條第一
項第三款、第七條、第九條，判決如主文。
本案經檢察官徐則賢到庭執行職務。
中    華    民    國    98    年    5    月    8      日
                  刑事第十三庭  審判長法  官  許泰誠
                                      法  官  林欣苑
                                      法  官  郭顏毓
以上正本證明與原本無異。
如不服本判決，應於判決送達後10日內向本院提出上訴狀（應抄
附繕本）。告訴人或被害人如對於本判決不服者，應具備理由請
求檢察官上訴，其上訴期間之計算係以檢察官收受判決正本之日
期為準。
                                      書記官  潘文賢
中    華    民    國    98    年    5     月    14    日
附錄本案論罪科刑法條全文：
證券交易法第四十四條
證券商須經主管機關之許可及發給許可證照，方得營業；非證券
商不得經營證券業務。
證券商分支機構之設立，應經主管機關許可。
外國證券商在中華民國境內設立分支機構，應經主管機關許可及
發給許可證照。
證券商及其分支機構之設立條件、經營業務種類、申請程序、應
檢附書件等事項之設置標準與其財務、業務及其他應遵行事項之
規則，由主管機關定之。
前項規則有關外匯業務經營之規定，主管機關於訂定或修正時，
應洽商中央銀行意見。
證券交易法第一百七十五條
違反第十八條第一項、第二十二條、第二十八條之二第一項、第
四十三條第一項、第四十三條之一第二項、第三項、第四十三條
之五第二項、第三項、第四十三條之六第一項、第四十四條第一
項至第三項、第六十條第一項、第六十二條第一項、第九十三條
、第九十六條至第九十八條、第一百十六條、第一百二十條或第
一百六十條之規定者，處二年以下有期徒刑、拘役或科或併科新
臺幣一百八十萬元以下罰金。
證券交易法第一百七十九條
法人違反本法之規定者，依本章各條之規定處罰其為行為之負責
人。
公司法第九條
公司應收之股款，股東並未實際繳納，而以申請文件表明收足，
或股東雖已繳納而於登記後將股款發還股東，或任由股東收回者
，公司負責人各處五年以下有期徒刑、拘役或科或併科新臺幣五
十萬元以上二百五十萬元以下罰金。
有前項情事時，公司負責人應與各該股東連帶賠償公司或第三
人因此所受之損害。
第一項裁判確定後，由檢察機關通知中央主管機關撤銷或廢止其
登記。但裁判確定前，已為補正或經主管機關限期補正已補正者
，不在此限。
公司之設立或其他登記事項有偽造、變造文書，經裁判確定後，
由檢察機關通知中央主管機關撤銷或廢止其登記。
九十五年五月二十六日修正生效前商業會計法第七十一條
商業負責人、主辦及經辦會計人員或依法受託代他人處理會計事
務之人員有下列情事之一者，處五年以下有期徒刑、拘役或科或
併科新臺幣十五萬元以下罰金：
一、以明知為不實之事項，而填製會計憑證或記入帳冊。
二、故意使應保存之會計憑證、會計帳簿報表滅失毀損。
三、偽造或變造會計憑證、會計帳簿報表內容或毀損其頁數。
四、故意遺漏會計事項不為記錄，致使財務報表發生不實之結果
    。
五、其他利用不正當方法，致使會計事項或財務報表發生不實之
    結果。
刑法第二百十四條
明知為不實之事項，而使公務員登載於職務上所掌之公文書，足
以生損害於公眾或他人者，處三年以下有期徒刑、拘役或五百元
以下罰金。
銀行法第一百二十五條
違反第二十九條第一項規定者，處三年以上十年以下有期徒刑，
得併科新臺幣一千萬元以上二億元以下罰金。其犯罪所得達新台
幣一億元以上者，處七年以上有期徒刑，得併科新臺幣二千五百
萬元以上五億元以下罰金。
經營銀行間資金移轉帳務清算之金融資訊服務事業，未經主管機
關許可，而擅自營業者，依前項規定處罰。
法人犯前二項之罪者，處罰其行為負責人。
刑法第二百六十八條
意圖營利，供給賭博場所或聚眾賭博者，處三年以下有期徒刑，
得併科三千元以下罰金。
附表：
┌──┬───┬───┬────┬──────────┐
│編號│業務員│投資人│投資時間│投資金額（元：新臺幣│
│    │      │      │（民國）│）                  │
├──┼───┼───┼────┼──────────┤
│1   │Ｅ○○│Ｚ○○│94年5月 │100,000元           │
├──┼───┼───┼────┼──────────┤
│2   │Ｙ○○│ｆ○○│94年間  │100,000元           │
├──┼───┼───┼────┼──────────┤
│3   │Ｙ○○│巳○如│94年間  │200,000元           │
├──┼───┼───┼────┼──────────┤
│4   │Ｙ○○│Ｂ○○│94年底  │300,000元           │
├──┼───┼───┼────┼──────────┤
│5   │Ｙ○○│Ｘ○  │不詳    │不詳                │
├──┼───┼───┼────┼──────────┤
│6   │Ｙ○○│ｒ○○│不詳    │不詳                │
├──┼───┼───┼────┼──────────┤
│7   │Ｙ○○│伍姿陵│不詳    │不詳                │
├──┼───┼───┼────┼──────────┤
│8   │Ｙ○○│ｔ○○│不詳    │不詳                │
├──┼───┼───┼────┼──────────┤
│9   │癸○○│癸○○│不詳    │100,000元           │
├──┼───┼───┼────┼──────────┤
│10  │癸○○│ｍ○○│94年3月 │500,000元           │
├──┼───┼───┼────┼──────────┤
│11  │癸○○│丁○○│不詳    │200,000元           │
├──┼───┼───┼────┼──────────┤
│12  │Ｕ○○│Ｕ○○│94年3月 │300,000元           │
├──┼───┼───┼────┼──────────┤
│13  │Ｕ○○│巳○  │94年4月 │100,000元           │
├──┼───┼───┼────┼──────────┤
│14  │Ｕ○○│Ｏ○○│94年6月 │100,000元           │
├──┼───┼───┼────┼──────────┤
│15  │Ｃ○○│陳胤安│不詳    │100,000元           │
├──┼───┼───┼────┼──────────┤
│16  │Ｃ○○│葛婷婷│不詳    │100,000元           │
├──┼───┼───┼────┼──────────┤
│17  │Ｃ○○│翁守正│不詳    │800,000元           │
├──┼───┼───┼────┼──────────┤
│18  │Ｃ○○│Ｍ○○│95年2月 │1,100,000元         │
├──┼───┼───┼────┼──────────┤
│19  │丙○○│ｐ○○│94年10月│500,000元           │
├──┼───┼───┼────┼──────────┤
│20  │丙○○│盧林惠│不詳    │不詳                │
│    │      │卿    │        │                    │
├──┼───┼───┼────┼──────────┤
│21  │丙○○│盧佩纓│不詳    │不詳                │
├──┼───┼───┼────┼──────────┤
│22  │丙○○│Ｔ○○│94年6月 │100,000元           │
├──┼───┼───┼────┼──────────┤
│23  │丙○○│寅○○│94年8月 │500,000元           │
├──┼───┼───┼────┼──────────┤
│24  │丙○○│楊承蓁│不詳    │不詳                │
├──┼───┼───┼────┼──────────┤
│25  │丙○○│Ｑ○○│不詳    │不詳                │
├──┼───┼───┼────┼──────────┤
│26  │ｉ○○│ｉ○○│94年8月 │1,100,000元         │
├──┼───┼───┼────┼──────────┤
│27  │ｉ○○│ｈ○○│94年11月│500,000元           │
├──┼───┼───┼────┼──────────┤
│28  │ｉ○○│丑○○│95年1月 │600,000元           │
├──┼───┼───┼────┼──────────┤
│29  │ｉ○○│ｎ○○│94年10月│500,000元           │
├──┼───┼───┼────┼──────────┤
│30  │ｉ○○│張家銘│不詳    │不詳                │
├──┼───┼───┼────┼──────────┤
│31  │ｉ○○│Ａ○○│95年2月 │1,000,000元         │
├──┼───┼───┼────┼──────────┤
│32  │ｉ○○│丘子珍│不詳    │不詳                │
├──┼───┼───┼────┼──────────┤
│33  │ｅ○○│Ｆ○○│94年9月 │2,200,000元         │
├──┼───┼───┼────┼──────────┤
│34  │ｅ○○│Ｖ○○│94年10月│300,000元           │
├──┼───┼───┼────┼──────────┤
│35  │ｅ○○│ｓ○○│95年3月 │100,000元           │
├──┼───┼───┼────┼──────────┤
│36  │ｋ○○│ｑ○○│94年12月│200,000元           │
├──┼───┼───┼────┼──────────┤
│37  │ｋ○○│甲○○│94年11月│300,000元           │
├──┼───┼───┼────┼──────────┤
│38  │ｋ○○│ｊ○○│94年11月│300,000元           │
├──┼───┼───┼────┼──────────┤
│39  │亥○○│Ｒ○○│94年10月│200,000元           │
├──┼───┼───┼────┼──────────┤
│40  │天○○│宇○○│95年1月 │100,000元           │
├──┼───┼───┼────┼──────────┤
│41  │陳姵柔│午○○│93年8月 │100,000元           │
├──┼───┼───┼────┼──────────┤
│42  │陳姵柔│未○○│94年3月 │200,000元           │
├──┼───┼───┼────┼──────────┤
│43  │辛○○│鄭苓恩│不詳    │900,000元           │
├──┼───┼───┼────┼──────────┤
│44  │辛○○│王菊香│不詳    │不詳                │
├──┼───┼───┼────┼──────────┤
│45  │辛○○│張美華│不詳    │不詳                │
├──┼───┼───┼────┼──────────┤
│46  │辛○○│李良榮│不詳    │不詳                │
├──┼───┼───┼────┼──────────┤
│47  │辛○○│張晏甄│不詳    │不詳                │
├──┼───┼───┼────┼──────────┤
│48  │辛○○│陳彩屏│不詳    │不詳                │
├──┼───┼───┼────┼──────────┤
│49  │辛○○│洪玉環│不詳    │不詳                │
├──┼───┼───┼────┼──────────┤
│50  │壬○○│黃○○│94年3月 │100,000元           │
├──┼───┼───┼────┼──────────┤
│51  │詹夏蓮│Ｇ○○│95年3月 │200,000元           │
├──┼───┼───┼────┼──────────┤
│52  │ｄ○○│Ｄ○○│94年7月 │2,700,000元         │
├──┼───┼───┼────┼──────────┤
│53  │ｖ○○│Ｈ○○│95年1月 │100,000元           │
├──┼───┼───┼────┼──────────┤
│54  │Ｋ○○│ｌ○○│95年2月 │200,000元           │
├──┼───┼───┼────┼──────────┤
│55  │乙○○│申○○│94年8月 │3,100,000元         │
├──┼───┼───┼────┼──────────┤
│56  │乙○○│玄○○│94年8月 │3,500,000元         │
├──┼───┼───┼────┼──────────┤
│57  │乙○○│Ｉ○○│94年7月 │1,000,000元         │
├──┼───┼───┼────┼──────────┤
│58  │乙○○│Ｐ○○│94年8月 │300,000元           │
├──┼───┼───┼────┼──────────┤
│59  │乙○○│Ｎ○○│94年8月 │300,000元           │
├──┼───┼───┼────┼──────────┤
│60  │乙○○│ｇ○○│94年10月│100,000元           │
├──┼───┼───┼────┼──────────┤
│61  │乙○○│戊○○│94年12月│300,000元           │
├──┼───┼───┼────┼──────────┤
│62  │乙○○│ｕ○  │94年9月 │100,000元           │
├──┼───┼───┼────┼──────────┤
│63  │乙○○│Ｊ○○│94年8月 │200,000元           │
├──┼───┼───┼────┼──────────┤
│    │合計  │      │        │2,600,000元以上     │
└──┴───┴───┴────┴──────────┘


司法院資訊處製作；財團法人民間司法改革基金會備份。
